臺灣高等法院刑事判決　　　　　　　　　　　　　八十九年度上訴字第四四七九號
　　上　訴　人　臺灣桃園地方法院檢察署檢察官
　　上　訴　人
　　即　被　告　甲Ｚ○
　　被　　　告　甲Ｋ○
　　上　訴　人
　　即　被　告　乙Ｂ○
　　被　　　告　Ｎ○○
　　　　　　　　天○○
　　　　　　　　甲Ｉ○
　　　　　　　　甲巳○
　　上　訴　人
　　即　被　告　ｕ○○
　　被　　　告　ｒ○○
　　　　　　　　甲天○○
　　上　訴　人
　　即　被　告　ｚ○○
　　　　　　　　乙Ｈ○
　　　　　　　　乙Ｉ○
　　被　　　告　ｎ○○
　　　　　　　　ｏ○○
　　　　　　　　卯○○
　　　　　　　　ｙ○○
　　　　　　　　乙庚○
　　　　　　　　甲戌○
　　上　訴　人
　　即　被　告　乙地○
　　被　　　告　甲ｏ○○
　　上　訴　人
　　即　被　告　甲戊○○
　　被　　　告　ｂ○○
　　上　訴　人
　　即　被　告　丙○○
　　　　　　　　甲ｆ○
　　　　　　　　乙巳○
　　被　　　告　甲ｉ○
　　　　　　　　甲ｎ○
　　上　訴　人
　　即　被　告　甲Ｄ○
　　　　　　　　甲ｃ○
　　　　　　　　甲Ｐ○
　　被　　　告　Ｋ○○
　　　　　　　　ｔ○○
　　　　　　　　Ｘ○○
　　　　　　　　甲地○
　　　　　　　　徐陳射
　　　　　　　　ｅ　○
　　　　　　　　Ｒ○○
　　　　　　　　乙戌○
　　　　　　　　Ｑ○○
　　上　訴　人
　　即　被　告　甲宙○
　　　　　　　　Ｂ○○
　　被　　　告　徐王秀
　　上　訴　人
　　即　被　告　甲ｊ○
　　　　　　　　彭黃玉
　　被　　　告　甲ｘ○
　　　　　　　　曾陳玉
　　　　　　　　乙己○
　　　　　　　　Ｐ○○
　　　　　　　　乙Ｓ○
　　　　　　　　壬○○
　　上　訴　人
　　即　被　告　甲辰○
　　　　　　　　甲ｓ○
　　　　　　　　Ｗ○○
　　被　　　告　徐黃綢
　　上　訴　人
　　即　被　告　徐楊秀
　　被　　　告　乙丙○
　　　　　　　　ｃ○○
　　　　　　　　徐許明
　　　　　　　　Ｏ○○
　　　　　　　　Ｍ○○
　　　　　　　　林楊嬌
　　　　　　　　宇○○
　　　　　　　　ｄ○○
　　　　　　　　乙Ｒ○
　　上　訴　人
　　即　被　告　乙丁○
　　被　　　告　甲Ｊ○
　　　　　　　　亥○○
　　上　訴　人
　　即　被　告　ｖ○○
　甲ａ○
　　被　　　告　Ｔ○○
　　　　　　　　乙Ｆ○
　　上　訴　人
　　即　被　告　乙宇○
　　被　　　告　甲ｈ○
　　　　　　　　乙午○
　　　　　　　　乙辰○
　　　　　　　　子○○
　　　　　　　　田亭芳　　原.
　　上　訴　人
　　即　被　告　Ｊ○○
　　被　　　告　甲Ｈ○
　　　　　　　　甲Ｆ○
　　　　　　　　乙Ｏ○
　　　　　　　　羅豆秋
　　　　　　　　甲ｚ○
　　上　訴　人
　　即　被　告　癸○○
　　　　　　　　朱徐美
　　　　　　　　甲Ｖ○
　　　　　　　　甲Ｙ○
　　　　　　　　Ｕ○○
　　被　　　告　徐黃梅
　　　　　　　　甲玄○
　　　　　　　　甲丁○
　　　　　　　　甲亥○
　　上　訴　人
　　即　被　告　甲ｙ○
　　　　　　　　甲ｋ○
　　　　　　　　彭葉菊
　　被　　　告　丁○○
　　　　　　　　ｘ○○
　　　　　　　　甲Ｌ○
　　上　訴　人
　　即　被　告　甲ｗ○
　　　　　　　　乙黃○
　　　　　　　　蔡劉牡
　　被　　　告　乙Ａ○
　　上　訴　人
　　即　被　告　ｓ○○
　　被　　　告　乙宙○
　　　　　乙Ｐ○
　　上　訴　人
　　即　被　告　甲ｂ○
　　　　　　　　甲ｕ○
　　　　　　　　乙○○
　　　　　　　　甲Ｍ○
　　　　　　　　甲Ｃ○
　　　　　　　　ｗ○○
　　　　　　　　ｋ○○
　　　　　　　　己○○
　　　　　　　　ｉ○○
　　　　　　　　ｊ○○
　　　　　　　　劉孟奇　　原.
　　　　　　　　乙Ｑ○
　　　　　　　　乙戊○
　　　　　　　　Ｃ○○
　　　　　　　　宙○○
　　　　　　　　辰○○
　　　　　　　　戊○○
　　被　　　告　未○○
　　　　　　　　甲Ｓ○
　　　　　　　　ｍ○○
　　　　　　　　ｌ○○
　　　　　　　　酉○○
　　　　　　　　戌○○
　　　　　　　　徐黃玉
　　　　　　　　ｈ○○
　　　　　　　　甲未○
　　　　　　　　徐曾美
　　　　　　　　Ｙ○○
　　　　　　　　ａ○○
　　　　　　　　乙亥○
　　上　訴　人
　　即　被　告　乙寅○
　　　　　　　　Ｓ○○
　　　　　　　　Ｚ○○
　　被　　　告　甲Ｎ○
　　　　　　　乙卯○
　　　　　　　　甲Ｒ○
　　　　　　　　Ｆ○○
　　　　　　　　甲辛○
　　上　訴　人
　　即　被　告　莊元
　　　　　　　　甲午○
　　　　　　　　Ａ○○
　　被　　　告　辛○○
　　上　訴　人
　　即　被　告　巳○○
　　　　　　　　甲Ｗ○
　　被　　　告　彭羅玉
　　　　　　　　地○○
　　　　　　　　Ｄ○○
　　　　　　　　甲Ｕ○
　　上　訴　人
　　即　被　告　寅○○
　　　　　　　　乙Ｅ○
　　　　　　　　甲Ｔ○
　　被　　　告　Ｈ○○
　　　　　　　　徐羅蘭
　　　　　　　　甲申○
　　　　　　　　甲癸○
　　　　　　　　甲○○
　　上　訴　人
　　即　被　告　乙乙○
　　　　　　　　甲黃○
　　被　　　告　Ｉ○○
　　上　訴　人
　　即　被　告　甲Ａ○
　　被　　告　甲Ｘ○
　　上　訴　人
　　即　被　告　乙酉○
　　　　　　　　黃○○
　　被　　　告　乙癸○
　　　　　　　　ｆ○○
　　　　　　　　乙子○
　　　　　　　　申○○
　　　　　　　　甲ｌ○
　　　　　　　　甲ｍ○
　　上　訴　人
　　即　被　告　Ｖ○○
　　　　　　　　甲宇○
　　　　　　　　ｑ○○
　　　　　　　　ｐ○○
　　　　　　　　Ｚ○○
　　　　　　　　乙辛○
　　右二人共同
　　　　　　　　袁健峰
　　上　訴　人
　　即　被　告　甲酉○
　　被　　　告　徐曾有
　　上　訴　人
　　即　被　告　甲ｐ○
　　　　　　　　乙Ｇ○
　　　　　　　　甲Ｏ○
　　　　　　　　甲ｑ○
　　被　　　告　Ｇ○○
　　上　訴　人
　　即　被　告　乙Ｌ○
　　　　　　　　羅徐春
　　　　　　　　甲乙○
　　　　　　　　Ｅ○○
　　　　　　　　乙Ｊ○
　　　　　　　　ｇ○○
　　被　　　告　徐黃鳳
　　上　訴　人
　　即　被　告　乙壬○
　　被　　　告　乙Ｄ○
　　　　　　　　乙Ｃ○
　　　　　　　　乙未○
　　　　　　　　午○○
　　　　　　　　乙　Ｋ
　　甲ｄ○
　　　　　　　　甲ｅ○
　　　　　　　　甲Ｇ○
　　　　　　　　張宋緞
　　　　　　　　乙丑○
　　　　　　　　乙申○
右上訴人因被告等妨害投案等案件，不服臺灣桃園地方法院八十七年度訴字第一四八
一號中華民國八十八年九月三十日及八十九年三月九日第一審判決（起訴案號：臺灣
桃園地方法院檢察署八十七年度偵字第一二七九四號、第一四０八六號、第一四０八
七號、第一四０八八號、第一四０八九號、第一四０九０號、第一四０九一號、第一
四０九三號），提起上訴，本院判決如左：
    主      文
原判決關於乙辛○等二０五人（如附表一所載）部分暨乙壬○違反選罷法部分均撤銷
。
Ｈ○○公訴不受理。
乙辛○共同以非法之方法，使投票發生不正確之結果，處有期徒刑陸月，如易科罰金
以佰元折算壹日，褫奪公權貳年，緩刑肆年。
ｕ○○、ｓ○○、ｇ○○、甲黃○、Ｉ○○、甲Ａ○共同以非法之方法，使投票發生
不正確之結果，甲黃○、Ｉ○○、ｕ○○、甲Ａ○各處有期徒刑伍月，如易科罰金均
以佰元折算壹日，各褫奪公權貳年，均緩刑年。扣案之ｕ○○印章、甲Ａ○印章
各壹枚均沒收。ｓ○○、ｇ○○各處有期徒刑伍月拾伍日，如易科罰金均以佰元折
算壹日，各褫奪公權貳年，均緩刑年。甲Ｌ○、甲寅○○、乙宙○、乙壬○共同以
非法之方法，使投票發生不正確之結果，甲Ｌ○處有期徒刑肆月拾伍日，如易科罰金
以佰元折算壹日，褫奪公權貳年，緩刑年。甲寅○○、乙宙○、乙壬○各處有期
徒刑肆月，如易科罰金均以佰元折算壹日，各褫奪公權貳年，均緩刑年。扣案之
甲寅○○印章沒收。
甲Ｚ○、甲Ｋ○、乙Ｂ○、Ｎ○○、天○○、ｒ○○、甲天○○、ｚ○○、乙Ｈ○、
乙Ｉ○、ｎ○○、ｏ○○、卯○○、ｙ○○、乙庚○、甲戌○、乙地○、甲ｏ○○、
甲戊○○、ｂ○○、丙○○、甲ｆ○、乙巳○、甲ｃ○、Ｋ○○、ｔ○○、甲地○、
甲丙○○、ｅ○、Ｒ○○、乙戌○、Ｑ○○、甲宙○、Ｂ○○、Ｌ○○○、甲ｊ○、
甲ｒ○○、甲ｘ○、乙甲○○、乙己○、Ｐ○○、乙Ｓ○、壬○○、甲辰○、甲ｓ○
、Ｗ○○、甲丑○○、甲卯○○、乙丙○、ｃ○○、甲甲○○、Ｏ○○、Ｍ○○、宇
○○、ｄ○○、乙Ｒ○、乙丁○、甲Ｊ○、亥○○、甲ａ○、Ｔ○○、乙Ｆ○、乙宇
○、甲ｈ○、乙午○、乙辰○、子○○、庚○○、Ｊ○○、甲Ｈ○、甲Ｆ○、乙Ｏ○
、乙Ｍ○○、癸○○、丑○○○、甲Ｖ○、甲Ｙ○、Ｕ○○、甲子○○、甲玄○、甲
丁○、甲亥○、甲ｙ○、甲ｋ○、甲ｔ○○、丁○○、ｘ○○、乙黃○、乙玄○○、
乙Ａ○、乙Ｐ○、甲ｂ○、甲ｕ○、乙○○、甲Ｍ○、甲Ｃ○、ｋ○○、己○○、ｉ
○○、劉孟奇、乙Ｑ○、乙戊○、Ｃ○○、宙○○、辰○○、戊○○、未○○、甲Ｓ
○、ｍ○○、ｌ○○、酉○○、戌○○、甲壬○○、ｈ○○、甲未○、甲庚○○、Ｙ
○○、ａ○○、乙亥○、乙寅○、Ｓ○○、Ｚ○○（民國○○○年○月○日生，身分
證號碼：Ｚ000000000號）、甲Ｎ○、乙卯○、甲Ｒ○、Ｆ○○、甲辛○、
Ａ○○、辛○○、巳○○、甲Ｗ○、甲ｖ○○、地○○、Ｄ○○、甲Ｕ○、寅○○、
乙Ｅ○、甲Ｔ○、甲Ｂ○○、甲申○、甲癸○、甲○○、乙乙○、甲Ｘ○、乙酉○、
黃○○、乙癸○、ｆ○○、乙子○、甲ｌ○、Ｖ○○、甲宇○、ｑ○○、ｐ○○、甲
酉○、甲己○○、甲ｐ○、甲ｑ○、Ｇ○○、乙Ｌ○、乙Ｎ○○、Ｅ○○、乙Ｊ○共
同以非法之方法，使投票發生不正確之結果；甲Ｚ○、甲Ｋ○、乙Ｂ○、Ｎ○○、天
○○、甲天○○、ｚ○○、乙Ｉ○、ｎ○○、ｏ○○、卯○○、ｙ○○、甲戌○、甲
ｏ○○、甲戊○○、ｂ○○、丙○○、甲ｆ○、乙巳○、甲ｃ○、Ｋ○○、ｔ○○、
甲地○、甲丙○○、ｅ○、Ｒ○○、乙戌○、Ｑ○○、甲宙○、Ｂ○○、Ｌ○○○、
甲ｊ○、甲ｒ○○、甲ｘ○、乙甲○○、乙己○、Ｐ○○、乙Ｓ○、壬○○、甲辰○
、甲ｓ○、Ｗ○○、甲丑○○、甲卯○○、乙丙○、ｃ○○、甲甲○○、Ｏ○○、Ｍ
○○、宇○○、ｄ○○、乙Ｒ○、乙丁○、甲Ｊ○、亥○○、甲ａ○、乙Ｆ○、甲ｈ
○、乙午○、乙辰○、子○○、庚○○、Ｊ○○、乙Ｏ○、乙Ｍ○○、癸○○、丑○○○、甲Ｖ○、甲Ｙ○、Ｕ○○、甲子○○、甲玄○、甲丁○、甲亥○、甲ｙ○、丁○○、ｘ○○、乙黃○、乙玄○○、乙Ｐ○、甲ｕ○、乙○○、甲Ｍ○、甲Ｃ○、ｋ
○○、己○○、ｉ○○、劉孟奇、Ｃ○○、宙○○、辰○○、戊○○、未○○、甲Ｓ
○、ｌ○○、酉○○、戌○○、甲壬○○、ｈ○○、甲未○、甲庚○○、Ｙ○○、ａ
○○、乙亥○、乙寅○、Ｓ○○、Ｚ○○（民國○○○年○月○日生）、甲Ｎ○，乙
卯○、甲Ｒ○、Ｆ○○、甲辛○、Ａ○○、辛○○、巳○○、甲Ｗ○、甲ｖ○○、Ｄ
○○、甲Ｕ○、乙Ｅ○、甲Ｔ○、甲Ｂ○○、甲申○、甲癸○、甲○○、乙乙○、甲
Ｘ○、乙酉○、黃○○、乙癸○、ｆ○○、乙子○、甲ｌ○、Ｖ○○、甲宇○、ｑ○○、ｐ○○、甲己○○、彭佳美、甲ｑ○、Ｇ○○、乙Ｌ○、Ｅ○○、乙Ｊ○各處有
期徒刑月，如易科罰金均以佰元折算壹日，各褫奪公權壹年，均緩刑貳年。乙Ｈ
○、ｍ○○、Ｔ○○、甲Ｈ○、甲Ｆ○、甲ｋ○、甲ｔ○○、乙Ａ○、乙Ｑ○、乙戊○、地○○各處有期徒刑月拾伍日，如易科罰金均以佰元折算壹日，各褫奪公權
壹年，均緩刑貳年；扣案之謝日煌印章壹枚、ｍ○○印章壹枚均沒收。乙庚○、乙宇
○、寅○○、ｒ○○、甲ｂ○、乙地○、甲酉○、乙Ｎ○○各處有期徒刑月，如易
科罰金均以佰元折算壹日，各褫奪公權壹年，均緩刑貳年。扣案之乙庚○、乙宇○
、寅○○身分證各一枚及ｒ○○印章、乙地○印章、甲ｂ○印章、甲酉○印章、乙Ｎ
○○印章各壹枚均沒收。
甲Ｐ○、甲ｗ○、ｗ○○、ｊ○○共同以非法之方法，使投票發生不正確之結果，均
累犯。甲Ｐ○、ｗ○○、ｊ○○各處有期徒刑月拾伍日，如易科罰金均以佰元折
算壹日，均褫奪公權壹年。甲ｗ○處有期徒刑肆月，如易科罰金以佰元折算壹日，
褫奪公權壹年。
甲Ｉ○、甲巳○、甲ｉ○、甲ｎ○、甲Ｄ○、Ｘ○○、玄○○○、ｖ○○、甲ｚ○、
莊元、甲午○、申○○、甲ｍ○、乙Ｇ○、甲Ｏ○、甲乙○共同以非法之方法，使
投票發生不正確之結果，未遂。甲Ｉ○、甲巳○、甲ｉ○、甲ｎ○、林楊橋妹、甲ｚ
○、申○○、甲Ｏ○、甲ｍ○、乙Ｇ○各處有期徒刑貳月，如易科罰金均以佰元折
算壹日，各褫奪公權壹年，均緩刑貳年。Ｘ○○、莊元、甲午○各處有期徒刑貳月
拾伍日，如易科罰金均以佰元折算壹日，各褫奪公權壹年，均緩刑貳年。ｖ○○處
有期徒刑貳月，如易科罰金以佰元折算壹日，褫奪公權壹年。甲Ｄ○、甲乙○，均
累犯，各處有期徒刑月，如易科罰金均以佰元折算壹日，各褫奪公權壹年。
乙Ｄ○、乙Ｃ○、午○○、廖德富、乙丑○共同以非法之方法，使投票發生不正確之
結果，未遂。乙Ｄ○、乙Ｃ○、午○○各處有期徒刑貳月拾伍日，如易科罰金均以
佰元折算壹日，各褫奪公權壹年，均緩刑貳年。廖德富、乙丑○各處有期徒刑貳月，
如易科罰金均以佰元折算壹日，各褫奪公權壹年，均緩刑貳年。
乙Ｋ、甲ｄ○、甲ｅ○、甲Ｇ○、甲Ｅ○○、乙申○共同以非法之方法，使投票發生
不正確之結果，各處有期徒刑月，如易科罰金均以佰元折算壹日，各褫奪公權壹
年，均緩刑貳年。
其他上訴駁回。
    事      實
一、民國八十七年六月十三日為桃園縣觀音鄉第十六屆保生村村長選舉之投票日，依
    公職人員選舉罷免法第十五條第一項規定，在各該選舉區繼續居住四個月以上，
    為該選舉區之選舉人，Ｚ○○（民國○○○年○月○日生，身分證號碼：Ｚ00
    0000000號）有意參選，為增加票源以達勝選之目的，與其妻乙辛○及親
    友ｕ○○、甲Ｌ○、ｓ○○、ｇ○○、甲黃○、Ｉ○○、甲寅○○、乙壬○、乙
    宙○（ｓ○○之妻）、甲Ａ○等人，明知桃園縣觀音鄉保生村村長選舉為小區域
    選舉，歷屆當選與落選之票數，差距些微，以人為方式增加選舉權人之選票，即
    足以影響選舉結果，竟共同基於使保生村村長選舉發生不正確結果之犯意聯絡及
    行為分擔，自八十六年十一月間起至八十七年二月間止，由Ｚ○○、乙辛○、ｕ
    ○○、甲Ｌ○、ｓ○○、ｇ○○、甲黃○、Ｉ○○、甲寅○○、乙壬○等人四處
    請託未實際居住保生村之親友或Ｚ○○、乙辛○夫婦共同經營之晶禾保全股份有
    限公司（下稱晶禾公司）員工，另部分Ｚ○○親友得知其參選保生村村長，主動
    告知欲遷戶籍至該村支持其競選，由與其等共同基於使保生村村長選舉發生不正
    確結果之犯意聯絡及行為分擔之親友、員工即甲Ｚ○、甲Ｋ○、乙Ｂ○、乙Ｄ○
    、乙Ｃ○、Ｎ○○、天○○、甲Ｉ○、甲巳○、ｒ○○、甲天○○、ｚ○○、乙
    Ｈ○、乙Ｉ○、ｎ○○、ｏ○○、卯○○、ｙ○○、乙庚○、甲戌○、乙地○、
    甲ｏ○○、甲戊○○、ｂ○○、丙○○、甲ｆ○、徐歷平、乙未○、乙巳○、甲
    ｉ○、甲ｎ○、午○○、甲Ｄ○（曾於八十四年間因傷害案件，經本院判處有期
    徒刑七月確定，於八十五年十二月五日執行完畢）、甲ｃ○、乙Ｋ、甲ｄ○、甲
    ｅ○、甲Ｐ○（曾於八十四年間因違反麻醉藥品管理條例案件，經台灣宜蘭地方
    法院判處有期徒刑六月，如易科罰金，以三百元折算一日確定，於八十五年五月
    七日執行完畢）、Ｋ○○、ｔ○○、徐林玉英（於八十七年九月一日死亡，業經
    原審判決不受理確定）、Ｘ○○、甲地○、甲丙○○、ｅ○、Ｒ○○、乙戌○、
    Ｑ○○、甲宙○、Ｂ○○、Ｌ○○○、甲ｊ○、甲ｒ○○、甲ｘ○、乙甲○○、
    乙己○、Ｐ○○、乙Ｓ○、甲Ｇ○、壬○○、甲辰○、甲ｓ○、Ｗ○○、甲丑○○、甲卯○○、乙丙○、ｃ○○、甲甲○○、Ｏ○○、Ｍ○○、玄○○○、宇○○、ｄ○○、乙Ｒ○、乙丁○、甲Ｊ○、亥○○、ｖ○○、甲ａ○、Ｔ○○、乙
    Ｆ○、乙宇○、甲ｈ○、乙午○、乙辰○、子○○、庚○○、Ｊ○○、甲Ｈ○、
    甲Ｆ○、乙Ｏ○、乙Ｍ○○、甲ｚ○、癸○○、丑○○○、甲Ｖ○、甲Ｙ○、Ｕ
    ○○、甲子○○、甲玄○、甲丁○、甲亥○、甲ｙ○、甲ｋ○、甲ｔ○○、丁○○、ｘ○○、甲Ｅ○○、甲ｗ○（曾於八十一年間因違反藥事法案件，經台灣士
    林地方法院判處有期徒刑一年二月確定，於八十三年十二月十二日執行完畢）、
    乙黃○、乙玄○○、乙Ａ○、乙Ｐ○、甲ｂ○、甲ｕ○、乙丑○、乙○○、甲Ｍ
    ○、甲Ｃ○、ｗ○○（曾於八十二年間，因賭博案件，經原審判處有期徒刑六月
    ，如易科罰金，以三百元折算一日確定，於八十二年六月十八日易科罰金執行完
    畢）、ｋ○○、己○○、ｉ○○、ｊ○○（曾於八十二年間因違反麻醉藥品管理
    條例案件，經原審判處有期徒刑三月，如易科罰金，以三百元折算一日確定，於
    八十三年一月二十一日易科罰金執行完畢）、Ｋ○○、劉孟奇、甲ｇ○（已撤回
    上訴）、乙Ｑ○、乙戊○、Ｃ○○、宙○○、辰○○、戊○○、未○○、甲Ｓ○
    、ｍ○○、ｌ○○、酉○○、戌○○、甲壬○○、ｈ○○、甲未○、甲庚○○、
    Ｙ○○、ａ○○、乙亥○、乙寅○、Ｓ○○、Ｚ○○（六十三年七月五日生，身
    分證號碼：Ｚ000000000號、下稱Ｚ○○者係指保生村長候選人之另一
    名Ｚ○○）、甲Ｎ○、乙卯○、甲Ｒ○、Ｆ○○、甲辛○、莊元、甲午○、Ａ
    ○○、辛○○、巳○○、甲Ｗ○、甲ｖ○○、地○○、Ｄ○○、甲Ｕ○、寅○○
    、乙Ｅ○、甲Ｔ○、Ｈ○○（已死亡）、甲Ｂ○○、甲申○、甲癸○、甲○○、
    乙申○、乙乙○、甲Ｘ○、徐明章（於八十七年八月八日死亡，業經不起訴處分
    確定）、徐歷權（已結，未上訴）、乙酉○、黃○○、乙癸○、ｆ○○、乙子○
    、申○○、甲ｌ○、甲ｍ○、Ｖ○○、甲宇○、ｑ○○、ｐ○○、甲酉○、甲己○○、甲ｐ○、乙Ｇ○、甲Ｏ○、甲ｑ○、Ｇ○○、乙Ｌ○、乙Ｎ○○、甲乙○
    （曾於八十二年間因侵占案件，經台灣台北地方法院判處有期徒刑九月確定，於
    八十四年一月二十六日執行完畢）、Ｅ○○、乙Ｊ○等人親自或託人將身分證、
    印章等辦理遷籍手續所須證件交予Ｚ○○或乙辛○，另由ｕ○○、甲寅○○、乙
    宙○、甲Ａ○、甲黃○分別提供門牌號碼桃園縣觀音鄉保生村八鄰對面厝四九號
    （所有人ｕ○○）、同鄰對面厝四九之七號（所有人甲寅○○）、同鄰對面厝四
    九之八號（所有人乙宙○）及九鄰對面厝五六號（所有人甲Ａ○、甲黃○）等房
    屋之房屋稅繳款書（其中八鄰對面厝四九之五號房屋為Ｚ○○本人所有，由其提
    出該屋房屋稅繳款書），供Ｚ○○辦理遷入，再由Ｚ○○、乙辛○在觀音鄉戶政
    事務所或晶禾公司內，分別為甲Ｚ○等人填載戶籍遷入登記申請委託書，記載以
    ｕ○○、甲寅○○、甲Ａ○、乙宙○、甲黃○、ｇ○○、Ｚ○○為申辦受託人，
    或以部分遷籍者本人名義，連同上開房屋稅繳款書，持向桃園縣觀音鄉戶政事務
    所，接續申報不實遷徙事項，辦理戶籍遷入登記手續，將甲Ｚ○等二百零一人之
    戶籍，分別遷入桃園縣觀音鄉保生村八鄰對面厝四九號、四九之五、四九之七、
    四九之八及九鄰五六號戶內（遷入戶籍、時間、受託人詳如附表所示），以便於
    投票日投票予Ｚ○○，而影響桃園縣觀音鄉保生村村長之選舉結果。Ｚ○○隨後
    登記參選桃園縣觀音鄉保生村村長，該管選務機關將甲Ｚ○等二百零一人編入保
    生村選舉人名冊公告確定，甲Ｚ○等人順利取得選舉權後，任保生村八鄰、九鄰
    鄰長之ｓ○○、甲黃○各自將甲Ｚ○等人之投票通知單，分送予本人收受，或交
    予Ｚ○○轉知渠等於選舉日前往保生村投票，除乙Ｄ○、乙Ｃ○、甲Ｉ○、甲巳
    ○、乙未○、甲ｉ○、甲ｎ○、午○○、甲Ｄ○、Ｘ○○、玄○○○、ｖ○○、
    甲ｚ○、乙丑○、甲Ｑ○、甲午○、申○○、甲Ｏ○、甲乙○、甲ｍ○、乙Ｇ○
    等人因故未能前往投票外，餘甲Ｚ○等一百七十九人，即於八十七年六月十三日
    保生村長選舉日，親至該村保生社區活動中心投票所領取選票，投票支持Ｚ○○
    ，使該村村長選舉發生不正確結果，事後Ｚ○○得票七百八十五票，領先另一名
    候選人莊進銓一百二十三票，當選觀音鄉保生村村長，以此種非法之方法，使桃
    園縣觀音鄉保生村第十六屆村長選舉之投票發生不正確之結果，致生損害於桃園
    縣觀音鄉保生村第十六屆村長選舉之另一名候選人莊進銓與保生村全體村民之權
    利，嗣於八十七年六月十六日、六月十七日，經臺灣桃園地方法院檢察署檢察官
    率同桃園縣警察局大園分局員警，分別在桃園縣觀音鄉保生村八鄰對面厝四九之
    五Ｚ○○住處、觀音鄉白玉村六五號Ｚ○○所經營晶禾公司處，查獲記載競選計
    畫簿冊一本、空白戶籍登記申辦委託書三十二張、遷籍所用剩存之乙庚○、乙宇
    ○、寅○○身分證影本及ｍ○○、乙Ｎ○○、ｒ○○、ｕ○○、甲Ａ○、甲寅○○、甲ｂ○、乙Ｈ○、甲酉○、乙地○等人印章，與投票通知單四張、觀音鄉戶
    政事務所通知虛報遷入人口遷籍公函四十七件。
二、案經臺灣桃園地方法院檢察署檢察官自動檢舉偵查起訴。
    理      由
甲、有罪部分：
Ａ、即撤銷改判部分：
  壹、被告甲Ｚ○、甲Ｋ○、乙Ｂ○、Ｎ○○、天○○、甲Ｉ○、甲巳○、ｕ○○、
      ｒ○○、甲天○○、ｚ○○、乙Ｉ○、ｎ○○、ｏ○○、卯○○、ｙ○○、乙
      庚○、甲戌○、乙地○、甲ｏ○○、甲戊○○、ｂ○○、丙○○、甲ｆ○、乙
      巳○、甲ｉ○、甲ｎ○、甲Ｄ○、甲ｃ○、甲Ｐ○、Ｋ○○、ｔ○○、甲地○
      、甲丙○○、ｅ○、Ｒ○○、乙戌○、Ｑ○○、甲宙○、Ｂ○○、Ｌ○○○、
      甲ｊ○、甲ｒ○○、甲ｘ○、乙甲○○、乙己○、Ｐ○○、乙Ｓ○、壬○○、
      甲辰○、甲ｓ○、Ｗ○○、甲丑○○、甲卯○○、乙丙○、ｃ○○、甲甲○○
      、Ｏ○○、Ｍ○○、玄○○○、宇○○、ｄ○○、乙Ｒ○、乙丁○、甲Ｊ○、
      亥○○、ｖ○○、甲ａ○、乙Ｆ○、乙宇○、甲ｈ○、乙午○、乙辰○、子○○、庚○○、Ｊ○○、紹賢、乙Ｍ○○、甲ｚ○、癸○○、丑○○○、甲Ｖ○
      、甲Ｙ○、Ｕ○○、甲子○○、甲玄○、甲丁○、甲亥○、甲ｙ○、丁○○、
      ｘ○○、乙黃○、乙玄○○、乙Ｐ○、甲ｂ○、甲ｕ○、乙○○、甲Ｍ○、甲
      Ｃ○、ｗ○○、ｋ○○、己○○、ｉ○○、ｊ○○、劉孟奇、Ｃ○○、宙○○
      、辰○○、戊○○、未○○、甲Ｓ○、ｌ○○、酉○○、戌○○、甲壬○○、
      ｈ○○、甲未○、甲庚○○、Ｙ○○、ａ○○、乙亥○、乙寅○、Ｓ○○、Ｚ
      ○○（六十三年七月五日生）、甲Ｎ○、乙卯○、甲Ｒ○、Ｆ○○、甲辛○、
      Ａ○○、辛○○、巳○○、甲Ｗ○、甲ｖ○○、Ｄ○○、甲Ｕ○、寅○○、乙
      Ｅ○、甲Ｔ○、Ｈ○○、甲Ｂ○○、甲申○、甲癸○、甲○○、乙乙○、甲黃
      ○、Ｉ○○、甲Ａ○、甲寅○○、甲Ｘ○、乙酉○、黃○○、乙癸○、ｆ○○
      、乙子○、申○○、甲ｌ○、甲ｍ○、Ｖ○○、甲宇○、ｑ○○、ｐ○○、甲
      酉○、甲己○○、甲ｐ○、乙Ｇ○、甲Ｏ○、甲ｑ○、Ｇ○○、乙Ｌ○、乙未
      ○、乙丑○、乙Ｋ、乙Ｎ○○、甲乙○、Ｅ○○、乙Ｊ○等人於原審對於右揭
      遷移戶籍事實坦承不諱。另被告乙Ｈ○、Ｘ○○、Ｔ○○、甲Ｈ○、甲Ｆ○、
      甲ｋ○、甲ｔ○○、甲Ｌ○、甲ｗ○、乙Ａ○、ｓ○○、乙宙○、乙Ｑ○、乙
      戊○、ｍ○○、莊元、甲午○、地○○、甲Ｒ○、乙壬○、ｇ○○、乙辛○
      、Ｚ○○（四十七年四月八日生），則矢口否認有何右揭犯行；於原審審理中
      被告乙Ｈ○辯稱：「伊係為幫助Ｚ○○選村長始將戶籍遷入保生村，但憲法保
      障人民居住遷徙自由，伊洵未違法：：」云云，被告Ｘ○○辯稱：「伊平日一
      人獨居中壢，不知其父ｔ○○為支持Ｚ○○當選代其遷戶口，亦未去投票」云
      云，被告Ｔ○○辯稱：「伊係為幫助Ｚ○○選村長始將戶籍遷入保生村，但人
      民有遷徙自由，伊洵未違法：：」云云，被告甲Ｈ○辯稱：「伊哥哥甲Ｆ○僅
      告知伊欲爭取台電公司招牌生意，將戶籍遷往保生村，與選舉無關」云云，被
      告甲Ｆ○辯稱：「伊為爭取台電公司招牌生意，委託Ｚ○○將伊與妹妹甲Ｈ○
      之戶籍遷往保生村，與選舉無關，伊不知違法」云云，被告甲ｋ○、甲ｔ○○
      辯稱：「係因伊夫妻想回保生村定居，就拜託Ｚ○○把戶籍遷回保生村，後來
      伊夫婦因為惹上此官司，就把戶籍遷回觀音村。」云云，被告甲Ｌ○辯稱：「
      伊婚後即住在保生村現址，因伊祖母甲Ｅ○○想辦農保，姻親Ｚ○○正好要選
      村長，也順便幫他，就把祖母甲Ｅ○○的戶籍遷到保生村，遷戶籍並不屬非法
      方法，選務機關亦認伊有投票權，伊不知已觸法」云云，被告甲ｗ○辯稱：「
      伊係為幫助Ｚ○○選村長始將戶籍遷入保生村，但投當天伊雖然有領票，但沒
      投票就出來了」云云，被告乙Ａ○辯稱：「八十七年間上半年伊係Ｚ○○經營
      之晶禾公司員工，伊以為伊交給工廠之身分證、戶口名簿等證件係為升職所須
      之證件，事後伊未升職才知Ｚ○○未經其同意，擅自將其戶籍遷入保生村，伊
      並未同意將戶籍遷入保生村」云云，被告ｓ○○、乙宙○辯稱：「伊夫婦為幫
      親戚Ｚ○○競選保生村村長，確曾拜託友人將戶籍遷入保生村，乙宙○同意提
      供登記乙宙○名下之門牌號碼桃園縣觀音鄉保生村八鄰對面厝四九之八號房屋
      之房屋稅稅單等證件，供Ｚ○○為他人辦理遷入，遷戶籍並不屬非法方法，選
      務機關亦認伊有投票權，伊夫婦不知已違法」云云，被告乙Ｑ○、乙戊○辯稱
      ：「伊夫婦係因小孩想念觀音國中，須將戶籍轉入觀音鄉，又因工作不方便請
      假，遂委託同學Ｚ○○代辦遷戶籍，伊不知Ｚ○○將伊夫婦戶籍遷至何人戶口
      內，人民有遷徙自由，現今社會戶籍所在地與實際居住地不符之情形所在多有
      ，伊夫婦洵未違法」云云，被告ｍ○○辯稱：「伊係為幫助Ｚ○○選村長始將
      戶籍遷入保生村，但人民有遷徙自由，伊洵未違法：：」云云，被告莊元、
      甲午○辯稱：「因莊元想至台電公司工作，伊夫婦就委託甲午○之兄ｇ○○
      辦理，ｇ○○又委託Ｚ○○把幫忙遷戶籍，但莊元於八十七年五月間已找到
      新工作，遂遷回原戶籍，且未前往投票，與選舉無關」云云，被告地○○辯稱
      ：「戶政機關有義務通知伊遷戶籍是違法的，伊不知違法」云云，被告甲Ｒ○
      、乙壬○辯稱：「伊夫婦為幫Ｚ○○競選保生村村長，經商量後，由甲Ｒ○委
      託Ｚ○○將戶籍遷至保生村再前往投票支持Ｚ○○，為小孩就學，乙壬○仍留
      在原戶籍，遷戶籍並不屬非法方法，選務機關亦認伊有投票權，伊夫婦不知已
      觸法」云云，被告ｇ○○辯稱：「伊並未參加徐氏宗親會，伊妹妹及妹婿甲午
      ○、莊元係為至台電公司工作才將戶籍遷至保生村，與選舉無關，伊未違法
      」云云，被告乙辛○辯稱：「伊並未參與伊先生Ｚ○○之選舉事務，只有在拜
      票時才參與，並未請託親友將戶籍遷入保生村幫助Ｚ○○助選，人民有遷徙自
      由，現今社會戶籍所在地與實際居住地不符之情形所在多有，選務機關既認定
      甲Ｚ○等人有投票權，則不屬非法方法，伊夫婦及遷入之人均不知觸法，應未
      違法」云云，Ｚ○○辯稱：「伊為競選保生村村長，因聽說另一名競爭對手已
      大量引進外來人口遷入保生村，伊遂與其他宗親商量請託親友將戶籍遷入保生
      村或提供房屋供人遷入，幫助伊競選，伊認為人民有遷徙自由，現今社會戶籍
      所在地與實際居住地不符之情形所在多有，選務機關既核發投票通知單予遷入
      者，認定其等有投票權，現今社會戶籍所在地與實際居住地不符之情形所在多
      有，選務機關既認甲Ｚ○等人有投票權，伊請託他人遷入則不屬非法方法，伊
      不知觸法，無犯罪故意，並未違法」云云。於本院審理中被告甲Ｚ○辯稱：「
      基於幫助朋友，希望網開一面」；被告甲Ｉ○、甲巳○辯稱：「我們夫妻沒去
      投票」；被告Ｂ○○辯稱：「不懂法律不知道這樣不可以」；被告乙丁○辯稱
      ：「我工作地點在觀音鄉，本來就想遷到出觀音來，就請老闆幫我把戶籍遷到
      觀音鄉來」；被告ｖ○○辯稱：「是怕前案黑社會找麻煩，為逃避黑社會才遷
      移戶口」；被告乙辰○辯稱：「不覺得遷戶口有罪」；被告癸○○辯稱：「我
      是Ｚ○○妹婿，不知道遷戶口會違法」；被告丑○○○辯稱：「我是Ｚ○○之
      妹」；被告甲Ｖ○辯稱：「是為了工作，才遷戶口」；被告甲ｙ○稱：「有將
      資料交給Ｚ○○，由Ｚ○○去辦理」；被告丁○○稱：「覺得很無辜」；被告
      甲Ｌ○辯稱：「我很無辜，我只是為了辦理農保才遷我奶奶來這邊，因為她年
      紀大，而我父母又沒有自耕農身分要遷過來三個月才可以辦理農保，沒有辦農
      保，警察來趕就遷回楊梅」；被告ｓ○○辯稱：「Ｚ○○是我姪子，我是幫他
      忙」；被告甲Ｍ○辯稱：「我覺得法律應有賦與我們遷徙的權利」；被告ｗ○○稱：「Ｚ○○是我老闆，我將戶籍遷過去支持他」；被告乙Ｑ○辯稱：「本
      來是為了小孩轉學原因才遷戶籍，後來沒有轉學，小孩轉到另一個學校能夠適
      應」；被告乙酉○稱：「我是在時間以前遷過去，沒有什麼不對」；被告黃○○辯稱：「我們被通知不可以這樣做，就將戶口遷出來，但後來又寄投票通知
      給我們，我們以為可以，所以才去投票」；被告Ｖ○○辯稱：「我看到報紙有
      登一樣為選舉而遷戶口，但判無罪」；被告乙辛○辯稱：「判決對我不公平，
      均在忙公司的事，並沒有幫他」；被告乙壬○辯稱：「是我老婆推說是我幫他
      才遷過來，證件是我老婆親手交給Ｚ○○之妻」；被告Ｚ○○（四十七年四月
      八日生）辯稱：「偽造文書部分都是經過當事人同意，應該不成立：：」云云
      。
  貳、經查：
    一、按
    （一）
      １、人民有居住及遷徙之自由；又人民有選舉、罷免、創制、複決之權，憲法
          第十條、第十七條雖均著有明文，然所謂居住遷徙自由及選舉權，並非漫
          無限制，得任意行使，在為防止妨礙他人自由，避免緊急危難，維持社會
          秩序，或增進公共利益所必要者，仍得以法律限制之，憲法第二十三條亦
          定有明文，此即所謂法律保留原則；戶籍法第二十條至第二十二條所規定
          之遷出、遷入登記及同法第五十四條對故意為不實申請者之處罰；公職人
          員選舉罷免法第十五條第一項規定，有選舉權人在各該選舉區繼續居住四
          個月以上者，為公職人員選舉各該選舉區之選舉人，可知該法所重視者，
          為在選舉區繼續居住之事實，又該四個月，為判斷居住事實之客觀標準，
          至於戶籍登記簿僅為該四個月起算之在客觀上不得不然之判斷依據，此觀
          諸該法之施行細則第二條之一規定本法第四條居住期間之計算所依據之戶
          籍登記，應由戶籍機關切實查察，其遷入登記不實者，應依法處理，足見
          上開規定之本旨，重在居住之事實，而非形式上之戶籍登記，其目的無外
          乎在於戶籍管理、維護社會秩安及選舉之公平性，均係為維護社會秩序之
          必要，而對人民居住遷徙自由及選舉權所附加之限制，且上開戶籍法及公
          職人員選舉罷免法之規定，亦皆未超出比例原則，其合憲性，當不容置疑
          。
      ２、今若為符合上開公職人員選舉罷免法之規定，為支持某特定候選人，而將
          戶籍及實際上居住所遷入該選舉區，固符合上開規定及主權在民原則，自
          不待言，然若實際上並未居住該選舉區，為支持某特定候選人，而虛報遷
          入戶籍者，則為所謂「投票部隊」，其等有妨害選舉之純正及公正性，至
          為顯然，且虛報戶籍遷入，依戶籍法第五十四條之規定，應加以行政處罰
          ，已如上述，若以此種虛報戶籍遷入之手段，達妨害投票之目的，自非法
          律所允許之方法，除依上開規定予以行政之處罰外，另應該當於刑法第一
          百四十六條所規定之「其他非法之方法」之要件，應至為明確，而非僅止
          於處予行政上之處罰而已，此猶如刑法第五十五條之牽連犯規定相似，其
          方法行為及手段行為均構成犯罪，而非僅就方法行為或結果行為論罪，而
          於此則僅係因其手段行為，係屬行政罰所規範之範疇，而非刑法上之處罰
          而已，要難以該手段行為，應為行政上之處罰，即認目的行為，不構成犯
          罪。又我國憲法所規定之各項選舉，雖係採普通、平等、直接、無記名方
          式為之，選舉人投票給何選候人，在理論上固係無法知悉，然若虛偽遷入
          戶籍，實際上未居住於該處，目的在符合公職人員選舉罷免法繼續居住四
          個月以上之規定，而投票予某一候選人，並進而投票，在事證已明之情況
          下，若仍以上揭理由認不構成刑法第一百四十六條之妨害投票正確罪，則
          法律豈非流於具文，且眛於社會事實，況其本未住於該選舉區，為投票予
          某一候選人之目的，將戶籍虛偽遷入，姑不論其最後投票予何候選人，就
          該選區之整體投票結果，其投票數，亦必然發生不正確結果，應構成刑法
          第一百四十六條之妨害投票正確罪。
    （二）
      １、現行刑法第一百四十六條第一項「以詐術或其他非法之方法，使投票發生
          不正確之結果或變造投票之結果者，處五年以下有期徒刑。」之規定，其
          立法目的無非在杜絕任何選舉舞弊，以達選舉之純正及公平，此從刑法第
          二編第六章妨票投票罪之立法目的：「查暫行刑律分則第八章原案謂凡選
          舉事宜，以純正涓潔安全為要義，尚純正則用各種詐術者有罰，尚涓潔則
          用各種誘惑者有罰，尚安全則用各種強暴者皆有罰。」等語可知；又依刑
          法第一百四十六條之立法理由為：「查第二次修正案理由謂外國立法例，
          對於選舉舞弊，可分為兩派：一為列舉規定，法國、比國、意大利、西班
          牙、匈牙利、英國、美國等國是也。一為概括規定，德國、奧國、芬蘭等
          國是也。第一派之選舉法，雖屢經更改然難臻嚴密，即如法國一千八百五
          十二年二月二日之選舉罷免法頒布後，至一千八百八十九年曾經六次更改
          ，其列舉之犯罪行為，幾及百種，仍有未盡，乃於一千九百零二年三月三
          十日頒布概括規定之條文，蓋以列舉終有遺漏也；原案第一百五十八條第
          一項，係仿列舉式，其所注意者一為選舉名簿，一為無資格之投票，其嚴
          密不如法國，且於投票後，選舉結果前一切舞弊無明文處罰，故本案擬從
          第二派為概括之規定。」，可知本條屬概括規定，除使用詐術外，其他以
          一切非法之方法，達妨害選舉之純正及公平者，均有該條之適用。
      ２、又從該法條之條文觀之，該罪之客觀構成要件有二，第一須以詐術或其他
          非法之方法，第二須使投票發生不正確之結果或變造投票之結果；所謂「
          詐術」即使用欺罔手段，以使人陷於錯誤而言，所謂「其他非法之方法」
          ，即除詐術外，其他一切非法律所允許之方法，均屬之；所謂「使投票發
          生不正確之結果」，應係指以非法之方法，使投票之結果，與事實不符，
          即為已足，並毋須達到影響當選之票數始足成罪。
    （三）再明知為不實之事項，而使公務員登載於職務上所掌之公文書，足以生損
          害於公眾或他人者，構成刑法第二百十四條之使公務員登載不實罪；另按
          戶籍法第五十四條亦明文，申請人故意為不實之申請者，處新台幣九千元
          以下之罰鍰；即申請人為戶籍之申請時，戶政機關無從就申報人是否確實
          遷入居住為實質審查，而無自由裁量權，應依申報而為遷入之登記，僅嗣
          後發現有申報不實之事實，依法催告後，得註銷登記，顯該當於刑法第二
          百十四條之使公務員登載不實罪之刑事不法及戶籍法第五十四條之行政不
          法。
    二、右揭事實，業據被告甲Ｚ○、甲Ｋ○、乙Ｂ○、Ｎ○○、天○○、甲Ｉ○、
        甲巳○、ｕ○○、ｒ○○、甲天○○、ｚ○○、乙Ｉ○、ｎ○○、ｏ○○、
        卯○○、ｙ○○、乙庚○、甲戌○、乙地○、甲ｏ○○、甲戊○○、ｂ○○
        、丙○○、甲ｆ○、乙巳○、甲ｉ○、甲ｎ○、甲Ｄ○、甲ｃ○、甲Ｐ○、
        Ｋ○○、ｔ○○、甲地○、甲丙○○、ｅ○、Ｒ○○、乙戌○、Ｑ○○、甲
        宙○、Ｂ○○、Ｌ○○○、甲ｊ○、甲ｒ○○、甲ｘ○、乙甲○○、乙己○
        、Ｐ○○、乙Ｓ○、壬○○、甲辰○、甲ｓ○、Ｗ○○、甲丑○○、甲卯○○、乙丙○、ｃ○○、甲甲○○、Ｏ○○、Ｍ○○、玄○○○、宇○○、ｄ
        ○○、乙Ｒ○、乙丁○、甲Ｊ○、亥○○、ｖ○○、甲ａ○、乙Ｆ○、乙宇
        ○、甲ｈ○、乙午○、乙辰○、子○○、庚○○、Ｊ○○、乙Ｏ○、乙Ｍ○○、甲ｚ○、癸○○、丑○○○、甲Ｖ○、甲Ｙ○、Ｕ○○、甲子○○、甲
        玄○、甲丁○、甲亥○、甲ｙ○、丁○○、ｘ○○、乙黃○、乙玄○○、乙
        Ｐ○、甲ｂ○、甲ｕ○、乙○○、甲Ｍ○、甲Ｃ○、ｗ○○、ｋ○○、己○○、ｉ○○、ｊ○○、劉孟奇、Ｃ○○、宙○○、辰○○、戊○○、未○○
        、甲Ｓ○、ｌ○○、酉○○、戌○○、甲壬○○、ｈ○○、甲未○、甲庚○○、Ｙ○○、ａ○○、乙亥○、乙寅○、Ｓ○○、Ｚ○○（六十三年七月五
        日生）、甲Ｎ○、乙卯○、甲Ｒ○、Ｆ○○、甲辛○、Ａ○○、辛○○、巳
        ○○、甲Ｗ○、甲ｖ○○、Ｄ○○、甲Ｕ○、寅○○、乙Ｅ○、甲Ｔ○、Ｈ
        ○○、甲Ｂ○○、甲申○、甲癸○、甲○○、乙乙○、甲黃○、Ｉ○○、甲
        Ａ○、甲寅○○、甲Ｘ○、乙酉○、黃○○、乙癸○、ｆ○○、乙子○、申
        ○○、甲ｌ○、甲ｍ○、Ｖ○○、甲宇○、ｑ○○、ｐ○○、甲酉○、甲己○○、甲ｐ○、乙Ｇ○、甲Ｏ○、甲ｑ○、Ｇ○○、乙Ｌ○、乙Ｎ○○、甲
        乙○、Ｅ○○、乙Ｊ○、乙壬○等人於原審坦承不諱，並經證人即桃園縣觀
        音鄉戶政事務所主任鄧金美結證屬實，復有臺灣桃園地方法院檢察署檢察官
        先後於八十七年六月十六日、十七日率同桃園縣警察局大園分局員警，分別
        在桃園縣觀音鄉保生村八鄰對面厝四九之五Ｚ○○住處、觀音鄉白玉村六五
        號Ｚ○○所經營晶禾公司處所查獲記載競選計畫簿冊一本、空白戶籍登記申
        辦委託書三十二張、遷籍所用剩存之乙庚○、乙宇○、寅○○身分證影本及
        ｍ○○、乙Ｎ○○、ｒ○○、ｕ○○、甲Ａ○、甲寅○○、甲ｂ○、乙Ｈ○
        、甲酉○、乙地○等人印章，與投票通知單四張、觀音鄉戶政事務所通知虛
        報遷入人口遷籍公函四十七件等物扣案可稽，且有桃園縣觀音鄉第十六屆保
        生村村長選舉門牌號碼觀音鄉保生村八鄰對面厝四九號、同鄰四九之七號、
        同鄰四九之八號及九鄰五六號等戶選舉人名冊、投票紀錄、如附表所示被告
        甲Ｚ○等人遷入、遷入保生村之戶籍登記資料等附卷可稽。被告乙Ｈ○、Ｘ
        ○○、Ｔ○○、甲Ｈ○、甲Ｆ○、甲ｋ○、甲ｔ○○、甲Ｌ○、甲ｗ○、乙
        Ａ○、ｓ○○、乙宙○、乙Ｑ○、乙戊○、ｍ○○、莊元、甲午○、地○○、ｇ○○、乙辛○、Ｚ○○等人雖以前辭置辯，惟查：
      （一）參諸前開說明，憲法第十條、第十七條規定人民有居住及遷徙之自由，
            並有選舉、罷免、創制、複決之權，然不得違反憲法第二十三條規定之
            法律保留原則，而刑法第一百四十六條之妨害投票罪規定，其立法目的
            即在杜絕任何選舉舞弊，以達選舉之純正及公平，且公職人員選舉罷免
            法第十五條第一項規定之選舉權人，係指在各該選舉區繼續居住四個月
            以上之人，均屬對於人民居住遷徙自由及選舉權所附加之限制，並未逾
            越比例原則；再戶籍之遷移登記與管理，仍行政機關行使各種公權力或
            為福利措施，或人民得以憑籍行使權利之行政措施，如入學、納稅、選
            舉、兵役管理等，與憲法保障之遷徙自由意義不同，是縱戶籍設在平鎮
            之人，為就學、就業等，將戶籍遷入保生村，因非居住於戶籍地，造成
            戶籍管理上之不便，為單純之「幽靈人口」，有上開行政罰處罰規定之
            適用。然如附表所示除被告徐永達（理由詳後述）及原即設籍在保生村
            之被告ｕ○○、甲Ｌ○、ｓ○○、乙宙○、甲黃○、Ｉ○○、甲Ａ○、
            Ｚ○○（四十七年四月八日生）、乙辛○、ｇ○○等人及未遷籍之徐黃
            鳳英、乙壬○等人外，被告甲Ｚ○等人自承從未實際居住保生村戶籍址
            ，本件被告Ｚ○○透過其親友乙辛○、ｕ○○、ｓ○○、ｇ○○、徐鴻
            有、Ｉ○○、甲Ａ○、甲Ｌ○、乙壬○等人，明知如附表所示除被告徐
            永達、ｕ○○、甲Ｌ○、ｓ○○、乙宙○、甲黃○、Ｉ○○、甲Ａ○、
            Ｚ○○（四十七年四月八日生）、乙辛○、ｇ○○、甲寅○○、乙壬○
            等人外之被告甲Ｚ○等人未實際遷入保生村居住，且戶政機關於申請人
            申報時，僅形式審查書面資料是否相符，無從就申報人是否確實遷入居
            住為實質之審查，並無裁量權限，僅嗣後發現有申報不實之事實時，函
            請警察機關調查屬實後，得依法催告後，為註銷登記而已，其等竟為使
            被告Ｚ○○贏得第十六屆保生村村長選舉，經被告甲Ｚ○等人之同意，
            分別將其等之戶籍遷入被告ｕ○○、甲寅○○、乙宙○、甲Ａ○、徐鴻
            有及Ｚ○○本人提供門牌號碼桃園縣觀音鄉保生村八鄰對面厝四九號（
            所有人ｕ○○）、同鄰對面厝四九之七號（所有人甲寅○○）、同鄰對
            面厝四九之八號（所有人乙宙○）及九鄰對面厝五六號（所有人甲Ａ○
            、甲黃○）等戶籍內，嗣於投票日時，共有一百七十九人前往投票，投
            票支持被告Ｚ○○，使該村村長選舉發生不正確結果，事後被告Ｚ○○
            得票七百八十五票，領先另一名候選人莊進銓一百二十三票，當選觀音
            鄉保生村村長，以此種非法之方法，使桃園縣縣觀音鄉保生村第十六屆
            村長選舉之投票發生不正確之結果，致生損害於桃園縣縣觀音鄉保生村
            第十六屆村長選舉之另一名候選人莊進銓與保生村全體村民之權利；雖
            被告甲戌○、彭許津、ｂ○○、甲ｆ○、ｔ○○、甲地○、ｅ○、劉鳳
            足、Ｑ○○、徐王秀、甲ｊ○、甲ｒ○○、乙○○、甲壬○○、ｈ○○
            等人外，餘多數被告均供稱對投予何候選人乙節保留，被告甲ｗ○甚辯
            稱投票當天其有領票，但沒投票云云，然其等為支持被告Ｚ○○既大費
            周章將戶籍遷入保生村，依常理自應投票予被告，其等之行為，已非單
            純之遷移戶籍之「幽靈人口」，而為俗稱之「投票部隊」，係有目的之
            為特定候選人以此不正方式增加得票數，取得當選，應屬刑法第一百四
            十六條第一項妨害投票正確罪之「以其他非法方法，使投票發生不正確
            結果」之行為及刑法第二百十四條使公務員登載不實罪之行為，且與罪
            刑法定主義相當，除行政不法外，尚構成刑事之不法，至於選務機關雖
            認定如附表所示被告甲Ｚ○等人有投票權，然係基於形式上認定於投票
            日前二十日如設籍在該地四個月以上者即有投票權，並未實質上認定其
            等是否實際居住該地，尚不得以選務機關依形式上認定被告甲Ｚ○等人
            有投票權，並寄發投票通知單，即遽認為被告甲Ｚ○等人組成之「投票
            部隊」，有目的之為特定候選人即被告Ｚ○○以此遷入戶籍之不正方式
            增加得票數，取得當選之行為為合法。故被告乙Ｈ○、Ｘ○○、Ｔ○○
            、甲Ｌ○、ｓ○○、乙宙○、乙Ｑ○、乙戊○、ｍ○○、莊元、徐瑞
            嬌、地○○、甲Ｒ○、乙壬○、乙辛○、Ｚ○○等人所辯：人民有居住
            遷徙自由，現今社會因就業、就學等需要，戶籍所在地與實際居住地不
            符之情形所在多有，選務機關既寄發投票通知單予其等，其等遷戶籍即
            未違法，戶政機關亦有義務通知其遷戶口是違法的，其等並未違法云云
            ，尚與法理不合，不足採信。
      （二）被告Ｘ○○之父ｔ○○於原審審理中供稱：「（你幫你兒子《Ｘ○○》
            遷戶口的事，有沒有告訴你兒子？）我有叫太太（即徐林玉英，業於八
            十七年九月一日死亡）告訴我兒子，她有沒有告訴他我不知道」等語，
            核與被告Ｘ○○於原審審理中供述：「（你媽有沒有跟你說過？）有，
            我媽有跟我提過要遷戶口，因興（Ｚ○○）要選村長，但後來有沒有遷
            我不知道。」等情節相符，可知被告Ｘ○○確由其母徐林玉英處得知其
            父即ｔ○○為幫助被告Ｚ○○競選保生村村長欲代其將戶籍遷至保生村
            乙事，且並未表示反對，顯然已授權其父即被告ｔ○○將其戶籍遷至保
            生村為被告Ｚ○○助選，核與右揭事實之犯罪構成要件相符，即使被告
            Ｘ○○事後未前往投票，亦屬達未遂階段之問題，其所辯應屬事後卸責
            之詞，不足採信。
      （三）依附卷之台灣電力股份有限公司（下稱台電公司）大潭發電計畫興建、
            運轉用人當地化實施要點規定，係指台電公司該計單位如需補充人力，
            招募正式員工時，應優先錄用符合條件之在觀音鄉、新屋鄉設籍滿一年
            之人而言。而被告甲Ｈ○、甲Ｆ○所辯係爭取台電公司招牌生意，將戶
            籍遷往保生村，與上揭台電公司規定係為「招募正式員工時」始須優先
            錄用附合條件之在觀音鄉、新屋鄉設籍滿一年之人之規定不合，況被告
            甲Ｆ○於原審審理中自承：「正好Ｚ○○要選村長，順便幫他」等語，
            雖被告甲Ｈ○否認知情，惟其明知戶籍已遷往保生村，亦前往投票，被
            告甲Ｆ○豈有未告知係為幫助被告Ｚ○○競選保生村村長之理？顯見被
            告甲Ｈ○應明知並授權其兄即被告甲Ｆ○將其戶籍遷至保生村為被告徐
            永興助選，被告甲Ｆ○、甲Ｈ○兄妹所辯，均與常情不合，皆不足採信
            。
      （四）被告甲ｋ○、甲ｔ○○雖辯稱係因伊夫妻想回保生村定居，始委託被告
            Ｚ○○將其等戶籍遷往保生村云云，然通常因遷居而遷移戶口，多在搬
            家後始前往戶籍機關辦理登記，且被告甲ｋ○、甲ｔ○○豈有僅委託被
  告Ｚ○○將其等戶籍遷往保生村，竟不知被告Ｚ○○係將其等戶籍遷往
            桃園縣觀音鄉保生村八鄰對面厝四九之七號被告甲寅○○戶內之理？其
            等所辯，實與常情有違，顯見被告甲ｋ○、甲ｔ○○係為幫助被告徐永
            興競選保生村村長，始將戶籍遷往保生村，即使其等事後未前往投票，
            亦屬僅達未遂階段之問題，被告甲ｋ○、甲ｔ○○所辯，均不足採。
      （五）另被告乙Ａ○雖於原審辯稱其以為交給工廠身分證、戶口名簿等係為升
            職所須證件，事後未升職才知被告Ｚ○○未經其同意，擅自將其戶籍遷
            入保生村云云，然為被告Ｚ○○所否認，並辯稱其確經被告乙Ａ○同意
            始代其將戶籍遷往保生村等語，而同案被告乙丁○（業據本院判決有罪
            如主文）供稱：「其確曾告知乙Ａ○老闆Ｚ○○要選村長，要他把身分
            證、證件交給其轉交Ｚ○○辦理」等語，另同案被告乙Ｂ○（業據本院
            判決有罪如主文）供稱：「乙Ａ○說如果要幫老闆，應該把戶口遷過去
            （保生村）」等語，同案被告甲Ｐ○（業據本院判決有罪如主文）供稱
            ：「其與乙Ａ○同一哨所，乙Ａ○應知交證件是為遷戶口，幫老闆選村
            長用」等語，同案被告甲Ｊ○（業據本院判決有罪如主文）、甲ｙ○（
            業據本院判決有罪如主文）均供稱：「交證件給公司事先均說明用途是
            為了選舉」等語，參諸一般公司升遷並不須任何證件，而被告乙Ａ○之
            組長乙丁○、同組同事乙Ｂ○、甲Ｐ○、甲Ｊ○、甲ｙ○等人均供稱被
            告Ｚ○○事前均徵得晶禾公司員工同意始代其等將戶籍遷至保生村，所
            述情節經核與被告Ｚ○○前開所辯相符，觀之附卷之晶禾公司員工名冊
            ，該公司員工有百餘人，被告Ｚ○○僅將其中十餘人之戶籍遷至保生村
            ，並未強迫全體員工將戶籍遷至保生村助其競選、何須欺騙被告乙Ａ○
            一人？實與常情不符，被告Ｚ○○應係經被告乙Ａ○之同意，始將其戶
            籍遷至桃園縣觀音鄉保生村對面厝四九之八號同案被告乙宙○住處內。
            故被告乙Ａ○所辯，要屬事後卸飾之詞，不足採信。
      （六）被告莊元、甲午○夫婦雖辯稱因莊元要去台電公司求職，始委託徐
            永興將其等戶籍遷至保生村云云，然被告甲午○娘家亦在保生村，其兄
            即被告ｇ○○，如單純為求職，豈有不親自或委任其兄即被告ｇ○○代
            其等辦理遷入登記，將戶籍遷入被告ｇ○○位於保生村七鄰四五號住處
            ，反在被告Ｚ○○忙於佈署選舉事務之時，為求職之便，湊巧委託被告
            Ｚ○○辦理遷入登記，且又遷入他人即同鄰四九之八號被告乙宙○戶內
            之理？其等所辯，與事理有違，可見被告莊元、甲午○夫婦係為幫助
            被告Ｚ○○競選保生村村長，始將戶籍遷往保生村，即使其等事後未前
            往投票，亦屬僅達未遂階段之問題，被告莊元、甲午○所辯，殊不足
            採。
      （七）被告ｇ○○雖辯稱其未參加徐氏宗親會，其妹妹及妹婿甲午○、莊元
            夫婦係為至台電公司工作才將戶籍遷至保生村，與選舉無關云云，然被
            告甲黃○、ｓ○○於原審審理中均供稱：「（何人提議要遷戶口？）其
            等係在徐氏宗親會時聊天談到，發現對手安排別人將戶口遷到保生村，
            甲黃○，ｕ○○、ｓ○○、甲Ａ○、ｇ○○等人有參加：：」等語，且
            如前（六）所述，被告甲午○為被告ｇ○○之妹，如被告莊元、徐瑞
            嬌夫婦係單純為求職而欲遷籍至保生村，豈有不親自或委任其兄即被告
            ｇ○○代其等辦理遷入登記，將戶籍遷入被告ｇ○○位於保生村七鄰四
            五號住處，反在被告Ｚ○○忙於佈署選舉事務之時，為求職之便，湊巧
            委託被告Ｚ○○辦理遷入登記，且又遷入他人即同鄰四九之八號被告蔡
            玉梅戶內之理？被告莊元、甲午○夫婦應係為幫助被告Ｚ○○競選保
            生村村長，始將戶籍遷往保生村，可見被告莊元、甲午○夫婦係因其
            兄即被告ｇ○○之請託，為幫助被告Ｚ○○競選保生村村長，始將戶籍
            遷入保生村，被告ｇ○○所辯，要與常情不合，亦不足採。
      （八）雖被告乙辛○於原審審理中否認曾請託親友即如附表所示被告中數人將
            戶籍遷至保生村，幫助其夫即被告Ｚ○○競選保生村村長，惟其於偵查
            中坦承請託他人將戶籍遷入保生村，幫助被告Ｚ○○競選保生村村長乙
            節（詳八十七年度偵字第一二七九四號卷第二九頁），其於偵查及原審
            審理中亦均自承曾代替被告Ｚ○○辦理其中數被告之戶籍遷入手續，衡
            諸被告乙辛○係被告Ｚ○○之妻，亦曾辦理其中數被告之戶籍遷入手續
，並收取被告甲Ｒ○等人之身分證、印章等證件，應參與被告Ｚ○○選
            舉事務甚深，豈有身為候選人之妻，參與拜票、代辦戶籍遷入登記、代
            收所須證件等事務，卻未請託親朋好友將戶籍遷入保生村幫助其夫即被
            告Ｚ○○競選之理？顯見被告乙辛○於偵查中所述，尚非虛妄，較為可
            採，其於本院所辯，要屬事後卸飾之詞，不足採信。
    綜上所述，除被告徐永達外（理由詳後述），如附表所示被告甲Ｚ○等人遷入戶
    籍之時間，均係在具備四個月之「選舉人資格」前一個月至四個月間，不僅巧合
    且係大量遷入，且除被告甲Ｉ○、甲巳○、甲ｉ○、甲ｎ○、甲Ｄ○、Ｘ○○、
    玄○○○、ｖ○○、甲ｚ○、甲Ｑ○、甲午○、申○○、甲Ｏ○、甲乙○、甲ｍ
    ○、乙Ｇ○等人；乙Ｄ○、乙Ｃ○、乙未○、午○○等人因故未前往投票外，其
    餘為使投票發生不正確結果，更均前往投票（見卷附選舉人名冊），由此益徵其
    等虛偽遷入之目的，係在於第十六屆保生村村長選舉時投票予被告Ｚ○○，足見
    被告乙Ｈ○、Ｘ○○、Ｔ○○、甲Ｈ○、甲Ｆ○、甲ｋ○、甲ｔ○○、甲Ｌ○、
    甲ｗ○、乙Ａ○、ｓ○○、乙宙○、乙Ｑ○、乙戊○、ｍ○○、莊元、甲午○
    、地○○、ｇ○○、乙辛○、Ｚ○○等人上揭所辯，均係事後卸責之詞，皆要無
    足採，本件事證明確，被告Ｚ○○（四十七年四月八日生）、乙辛○、ｕ○○、
    甲Ｌ○、ｓ○○、ｇ○○、甲黃○、Ｉ○○、甲寅○○、乙壬○、乙宙○、甲Ａ
    ○及被告甲Ｚ○、甲Ｋ○、乙Ｂ○、Ｎ○○、天○○、甲Ｉ○、甲巳○、ｒ○○
    、甲天○○、ｚ○○、乙Ｈ○、乙Ｉ○、ｎ○○、ｏ○○、卯○○、ｙ○○、乙
    庚○、甲戌○、乙地○、甲ｏ○○、甲戊○○、ｂ○○、丙○○、甲ｆ○、乙巳
    ○、甲ｉ○、甲ｎ○、甲Ｄ○、甲ｃ○、甲Ｐ○、Ｋ○○、ｔ○○、Ｘ○○、甲
    地○、甲丙○○、ｅ○、Ｒ○○、乙戌○、Ｑ○○、甲宙○、Ｂ○○、Ｌ○○○
    、甲ｊ○、甲ｒ○○、甲ｘ○、乙甲○○、乙己○、Ｐ○○、乙Ｓ○、甲Ｇ○、
    壬○○、甲辰○、甲ｓ○、Ｗ○○、甲丑○○、甲卯○○、乙丙○、ｃ○○、甲
    甲○○、Ｏ○○、Ｍ○○、玄○○○、宇○○、ｄ○○、乙Ｒ○、乙丁○、甲Ｊ
    ○、亥○○、ｖ○○、甲ａ○、Ｔ○○、乙Ｆ○、乙宇○、甲ｈ○、乙午○、乙
    辰○、子○○、庚○○、Ｊ○○、甲Ｈ○、甲Ｆ○、乙Ｏ○、乙Ｍ○○、甲ｚ○
    、癸○○、丑○○○、甲Ｖ○、甲Ｙ○、Ｕ○○、甲子○○、甲玄○、甲丁○、
    甲亥○、甲ｙ○、甲ｋ○、甲ｔ○○、丁○○、ｘ○○、甲ｗ○、乙黃○、乙玄
    ○○、乙Ａ○、乙Ｐ○、甲ｂ○、甲ｕ○、乙○○、甲Ｍ○、甲Ｃ○、ｗ○○、
    ｋ○○、己○○、ｉ○○、ｊ○○、Ｋ○○、乙天○、乙Ｑ○、乙戊○、Ｃ○○
    、宙○○、辰○○、戊○○、未○○、甲Ｓ○、ｍ○○、ｌ○○、酉○○、戌○○、甲壬○○、ｈ○○、甲未○、甲庚○○、Ｙ○○、ａ○○、乙亥○、乙寅○
    、Ｓ○○、Ｚ○○（六十三年七月五日生）、甲Ｎ○、乙卯○、甲Ｒ○、Ｆ○○
    、甲辛○、莊元、甲午○、Ａ○○、辛○○、巳○○、甲Ｗ○、甲ｖ○○、地
    ○○、Ｄ○○、甲Ｕ○、寅○○、乙Ｅ○、甲Ｔ○、Ｈ○○、甲Ｂ○○、甲申○
    、甲癸○、甲○○、乙乙○、甲Ｘ○、乙酉○、黃○○、乙癸○、ｆ○○、乙子
    ○、申○○、甲ｌ○、甲ｍ○、Ｖ○○、甲宇○、ｑ○○、ｐ○○、甲酉○、甲
    己○○、甲ｐ○、乙Ｇ○、甲Ｏ○、甲ｑ○、Ｇ○○、乙Ｌ○、乙Ｎ○○、甲乙○、Ｅ○○、乙Ｊ○等人之犯行，均堪予認定。
、被告Ｚ○○（四十七年四月八日生）、乙辛○、ｕ○○、甲Ｌ○、ｓ○○、ｇ○○、甲黃○、Ｉ○○、甲寅○○、乙壬○、乙宙○、甲Ａ○及被告甲Ｚ○、甲Ｋ
    ○、乙Ｂ○、Ｎ○○、天○○、甲Ｉ○、甲巳○、ｒ○○、甲天○○、ｚ○○、
    乙Ｈ○、乙Ｉ○、ｎ○○、ｏ○○、卯○○、ｙ○○、乙庚○、甲戌○、乙地○
    、甲ｏ○○、甲戊○○、ｂ○○、丙○○、甲ｆ○、乙巳○、甲ｉ○、甲ｎ○、
    甲Ｄ○、甲ｃ○、甲Ｐ○、Ｋ○○、ｔ○○、Ｘ○○、甲地○、甲丙○○、ｅ○
    、Ｒ○○、乙戌○、Ｑ○○、甲宙○、Ｂ○○、Ｌ○○○、甲ｊ○、甲ｒ○○、
    甲ｘ○、乙甲○○、乙己○、Ｐ○○、乙Ｓ○、雄、甲辰○、甲ｓ○、Ｗ○○、
    甲丑○○、甲卯○○、乙丙○、ｃ○○、甲甲○○、Ｏ○○、Ｍ○○、玄○○○
    、宇○○、ｄ○○、乙Ｒ○、乙丁○、甲Ｊ○、亥○○、ｖ○○、甲ａ○、Ｔ○○、乙Ｆ○、乙宇○、甲ｈ○、乙午○、乙辰○、子○○、庚○○、Ｊ○○、甲
    Ｈ○、甲Ｆ○、乙Ｏ○、乙Ｍ○○、甲ｚ○、癸○○、丑○○○、甲Ｖ○、甲Ｙ
    ○、Ｕ○○、甲子○○、甲玄○、甲丁○、甲亥○、甲ｙ○、甲ｋ○、甲ｔ○○
    、丁○○、ｘ○○、甲ｗ○、乙黃○、乙玄○○、乙Ａ○、乙Ｐ○、甲ｂ○、甲
    ｕ○、乙○○、甲Ｍ○、甲Ｃ○、ｗ○○、ｋ○○、己○○、ｉ○○、ｊ○○、
    劉孟奇、乙Ｑ○、乙戊○、Ｃ○○、宙○○、辰○○、戊○○、未○○、甲Ｓ○
    、ｍ○○、ｌ○○、酉○○、戌○○、甲壬○○、ｈ○○、甲未○、甲庚○○、
    Ｙ○○、ａ○○、乙亥○、乙寅○、Ｓ○○、Ｚ○○（六十三年七月五日生）、
    甲Ｎ○、乙卯○、甲Ｒ○、Ｆ○○、甲辛○、莊元、甲午○、Ａ○○、辛○○
    、巳○○、甲Ｗ○、甲ｖ○○、地○○、Ｄ○○、甲Ｕ○、寅○○、乙Ｅ○、甲
    Ｔ○、Ｈ○○（已死亡，另為不受理判決）、甲Ｂ○○、甲申○、甲癸○、甲○○、乙乙○、甲Ｘ○、乙酉○、黃○○、乙癸○、ｆ○○、乙子○、申○○、甲
    ｌ○、甲ｍ○、Ｖ○○、甲宇○、ｑ○○、ｐ○○、甲酉○、甲己○○、甲ｐ○
    、乙Ｇ○、甲Ｏ○、甲ｑ○、Ｇ○○、乙Ｌ○、乙Ｎ○○、甲乙○、Ｅ○○、乙
    Ｊ○等人，以虛報不實方式遷入登記之不正確方法遷移戶籍，使該管戶籍機關、
    選舉委員會將此不實事項登載入戶籍記事與編造入使登載於選舉人名冊，進而參
    與投票，致投票發生不正確之結果，以此種非法之方法，使觀音鄉第十六屆保生
    村村長選舉之投票發生不正確之結果，因而致生損害於觀音鄉第十六屆保生村村
    長之其他候選人與該村村民之權利。核其等所為均係犯刑法第二百十四條之使公
    務員登載不實罪與刑法第一百四十六條第一項之以其他非法之方法妨害投票正確
    罪。其等所犯以上二罪有方法結果之牽連關係，應從一重之刑法第一百四十六條
    第一項之以其他非法之方法妨害投票正確罪處斷，公訴意旨雖未敘及被告等人所
    犯之刑法第二百十四條之使公務員登載不實罪，惟此部分與已起訴部分有牽連犯
    之裁判上一罪法律關係，依刑事訴訟法第二百六十七條規定，為起訴效力所及，
    本院自應一併審酌。而除被告徐永達外（理由詳後述），如附表所示被告甲Ｚ○
    等人間，有犯意聯絡及行為分擔，為共同正犯。被告甲Ｉ○、甲巳○、甲ｉ○、
    甲ｎ○、甲Ｄ○、Ｘ○○、玄○○○、ｖ○○、甲ｚ○、甲Ｑ○、甲午○、申○○、甲Ｏ○、甲乙○、甲ｍ○、乙Ｇ○等人，為使投票發生不正確結果，業將戶
    籍遷入保生村，雖嗣後均因故未前往投票，惟已著手犯罪行為之實施，而未生犯
    罪之結果，均為未遂犯，依刑法第二十六條前段規定，皆按既遂犯之刑度減輕其
    刑。被告甲Ｄ○曾於八十四年間因傷害案件，經原審法院判處有期徒刑七月確定
    ，於八十五年十二月五日執行完畢，被告甲Ｐ○曾於八十四年間因違反麻醉藥品
    管理條例案件，經台灣宜蘭地方法院判處有期徒刑六月，如易科罰金，以三百元
    折算一日確定，於八十五年五月七日執行完畢，被告甲ｗ○曾於八十一年間因違
    反藥事法案件，經台灣士林地方法院判處有期徒刑一年二月確定，於八十三年十
    二月十二日執行完畢被告ｗ○○曾於八十二年間，因賭博案件，經臺灣桃園地方
    法院判處有期徒刑六月，如易科罰金，以三百元折算一日確定，於八十二年六月
    十八日易科罰金執行完畢，被告ｊ○○曾於八十二年間因違反麻醉藥品管理條例
    案件，經桃園地方法院判處有期徒刑三月，如易科罰金，以三百元折算一日確定
    ，於八十三年一月二十一日易科罰金執行完畢，被告甲乙○曾於八十二年間因侵
    占案件，經台灣台北地方法院判處有期徒刑九月確定，於八十四年一月二十六日
    執行完畢，有臺灣桃園地方法院被告全國前案紀錄表及台灣桃園地方法院檢察署
    刑案資料查註紀錄表各六件在卷可稽，其等均於五年之內，再犯本案有期徒刑以
    上之罪，均為累犯，應皆依刑法第四十七條規定加重其刑，被告甲Ｄ○、甲乙○
    並均先加後減之。爰審酌被告Ｚ○○為達勝選，為增加票源以達勝選之目的，與
其妻即被告乙辛○及徐氏宗親會成員即被告ｓ○○、甲Ａ○、甲黃○、ｇ○○等
    人商議，並請託親友即被告甲Ｌ○、乙壬○等人，由被告ｕ○○、甲寅○○、乙
    宙○、甲Ａ○、甲黃○提供房屋，而與被告甲Ｚ○、甲Ｋ○、乙Ｂ○、Ｎ○○、
    天○○、甲Ｉ○、甲巳○、ｒ○○、甲天○○、ｚ○○、乙Ｈ○、乙Ｉ○、ｎ○○、ｏ○○、卯○○、ｙ○○、乙庚○、甲戌○、乙地○、甲ｏ○○、甲戊○○
    、ｂ○○、丙○○、甲ｆ○、乙巳○、甲ｉ○、甲ｎ○、甲Ｄ○、甲ｃ○、甲Ｐ
    ○、Ｋ○○、ｔ○○、Ｘ○○、甲地○、甲丙○○、ｅ○、Ｒ○○、乙戌○、Ｑ
    ○○、甲宙○、Ｂ○○、Ｌ○○○、甲ｊ○、甲ｒ○○、甲ｘ○、乙甲○○、乙
    己○、Ｐ○○、乙Ｓ○、壬○○、甲辰○、甲ｓ○、Ｗ○○、甲丑○○、甲卯○○、乙丙○、ｃ○○、甲甲○○、Ｏ○○、Ｍ○○、玄○○○、宇○○、ｄ○○
    、乙Ｒ○、乙丁○、甲Ｊ○、亥○○、ｖ○○、甲ａ○、Ｔ○○、乙Ｆ○、乙宇
    ○、甲ｈ○、乙午○、乙辰○、子○○、庚○○、Ｊ○○、甲Ｈ○、甲Ｆ○、乙
    Ｏ○、乙Ｍ○○、甲ｚ○、癸○○、丑○○○、甲Ｖ○、甲Ｙ○、Ｕ○○、甲子
    ○○、甲玄○、甲丁○、甲亥○、甲ｙ○、甲ｋ○、甲ｔ○○、丁○○、ｘ○○
    、甲ｗ○、乙黃○、乙玄○○、乙Ａ○、乙Ｐ○、甲ｂ○、甲ｕ○、乙○○、甲
    Ｍ○、甲Ｃ○、ｋ○○、己○○、ｉ○○、Ｋ○○、劉孟奇、乙Ｑ○、乙戊○、
    Ｃ○○、宙○○、辰○○、戊○○、未○○、甲Ｓ○、ｍ○○、ｌ○○、酉○○
    、戌○○、甲壬○○、ｈ○○、甲未○、甲庚○○、Ｙ○○、ａ○○、乙亥○、
    乙寅○、Ｓ○○、Ｚ○○（六十三年七月五日生）、甲Ｎ○、乙卯○、甲Ｒ○、
    Ｆ○○、甲辛○、莊元、甲午○、Ａ○○、辛○○、巳○○、甲Ｗ○、甲ｖ○○、地○○、Ｄ○○、甲Ｕ○、寅○○、乙Ｅ○、甲Ｔ○、Ｈ○○（已死亡，另
    為不受理判決）甲Ｂ○○、甲申○、甲癸○、甲○○、乙乙○、甲Ｘ○、乙酉○
    、黃○○、乙癸○、ｆ○○、乙子○、申○○、甲ｌ○、甲ｍ○、Ｖ○○、甲宇
    ○、ｑ○○、ｐ○○、甲酉○、甲己○○、甲ｐ○、乙Ｇ○、甲Ｏ○、甲ｑ○、
    Ｇ○○、乙Ｌ○、乙Ｎ○○、甲乙○、Ｅ○○、乙Ｊ○等人，共謀為虛偽之戶籍
    遷入登記，敗壞選舉純正善良之風氣，造成不公平之競爭，及其等犯罪動機、參
    與本件犯罪之程度、手段、影響情節，犯後是否坦承犯行等一切情狀，分別量處
    如主文所示之刑。又除被告徐永達外，如附表所示被告甲Ｚ○等人，為有上開違
    反投票公平性之妨害投票犯行，分別經本院宣告如主文所示之有期徒刑，依選罷
    法第九十八條第三項規定，應宣告褫奪公權，爰依其等犯性罪情節，分別宣告被
    告Ｚ○○褫奪公權三年，宣告被告乙辛○、ｕ○○、ｓ○○、ｇ○○、甲黃○、
    Ｉ○○、甲Ａ○、甲Ｌ○、甲寅○○、乙宙○、乙壬○等人均褫奪公權二年，宣
    告被告甲Ｚ○、甲Ｋ○、乙Ｂ○、Ｎ○○、天○○、ｒ○○、甲天○○、ｚ○○
    、乙Ｈ○、乙Ｉ○、ｎ○○、ｏ○○、卯○○、ｙ○○、乙庚○、甲戌○、乙地
    ○、甲ｏ○○、甲戊○○、ｂ○○、丙○○、甲ｆ○、乙巳○、甲ｉ○、甲ｎ○
    、甲ｃ○、Ｋ○○、ｔ○○、Ｘ○○、甲地○、甲丙○○、ｅ○、Ｒ○○、乙戌
    ○、Ｑ○○、甲宙○、Ｂ○○、Ｌ○○○、甲ｊ○、甲ｒ○○、甲ｘ○、乙甲○○、乙己○、Ｐ○○、乙Ｓ○、壬○○、甲辰○、甲ｓ○、Ｗ○○、甲丑○○、
    甲卯○○、乙丙○、ｃ○○、甲甲○○、Ｏ○○、Ｍ○○、玄○○○、宇○○、
    ｄ○○、乙Ｒ○、乙丁○、甲Ｊ○、亥○○、甲ａ○、Ｔ○○、乙Ｆ○、乙宇○
    、甲ｈ○、乙午○、乙辰○、子○○、庚○○、Ｊ○○、甲Ｈ○、甲Ｆ○、乙Ｏ
    ○、乙Ｍ○○、癸○○、丑○○○、甲Ｖ○、甲Ｙ○、Ｕ○○、甲子○○、甲玄
    ○、甲丁○、甲亥○、甲ｙ○、甲ｋ○、甲ｔ○○、丁○○、ｘ○○、乙黃○、
    乙玄○○、乙Ａ○、乙Ｐ○、甲ｂ○、甲ｕ○、乙○○、甲Ｍ○、甲Ｃ○、ｋ○○、己○○、ｉ○○、劉孟奇、乙Ｑ○、乙戊○、Ｃ○○、宙○○、辰○○、戊○○、未○○、甲Ｓ○、ｍ○○、ｌ○○、酉○○、戌○○、甲壬○○、ｈ○○
    、甲未○、甲庚○○、Ｙ○○、ａ○○、乙亥○、乙寅○、Ｓ○○、Ｚ○○（六
    十三年七月五日生）、甲Ｎ○、乙卯○、甲Ｒ○、Ｆ○○、甲辛○、甲Ｑ○、甲
    午○、Ａ○○、辛○○、巳○○、甲Ｗ○、甲ｖ○○、地○○、Ｄ○○、甲Ｕ○
    、寅○○、乙Ｅ○、甲Ｔ○、甲Ｂ○○、甲申○、甲癸○、甲○○、乙乙○、甲
    Ｘ○、乙酉○、黃○○、乙癸○、ｆ○○、乙子○、申○○、甲ｌ○、甲ｍ○、
    Ｖ○○、甲宇○、ｑ○○、ｐ○○、甲酉○、甲己○○、甲ｐ○、乙Ｇ○、甲Ｏ
    ○、甲ｑ○、Ｇ○○、乙Ｌ○、乙Ｎ○○、Ｅ○○、乙Ｊ○、乙Ｄ○、乙Ｃ○、
    午○○、乙未○、乙丑○、乙Ｋ、甲ｄ○、甲ｅ○、甲Ｇ○、甲Ｅ○○、乙申○
    等人均褫奪公權一年。查被告乙辛○、ｕ○○、甲Ｌ○、ｓ○○、ｇ○○、甲黃
    ○、Ｉ○○、甲寅○○、乙壬○、乙宙○、甲Ａ○、甲Ｚ○、甲Ｋ○、乙Ｂ○、
    Ｎ○○、天○○、甲Ｉ○、甲巳○、ｒ○○、甲天○○、ｚ○○、乙Ｈ○、乙Ｉ
    ○、ｎ○○、ｏ○○、卯○○、ｙ○○、乙庚○、甲戌○、乙地○、甲ｏ○○、
    甲戊○○、ｂ○○、丙○○、甲ｆ○、乙巳○、甲ｉ○、甲ｎ○、甲ｃ○、Ｋ○○、ｔ○○、Ｘ○○、甲地○、甲丙○○、ｅ○、Ｒ○○、乙戌○、Ｑ○○、甲
    宙○、Ｂ○○、Ｌ○○○、甲ｊ○、甲ｒ○○、甲ｘ○、乙甲○○、乙己○、Ｐ
    ○○、乙Ｓ○、壬○○、甲辰○、甲ｓ○、Ｗ○○、甲丑○○、甲卯○○、乙丙○、ｃ○○、甲甲○○、Ｏ○○、Ｍ○○、玄○○○、宇○○、ｄ○○、乙Ｒ○
    、乙丁○、甲Ｊ○、亥○○、甲ａ○、Ｔ○○、乙Ｆ○、乙宇○、甲ｈ○、乙午
    ○、乙辰○、子○○、庚○○、Ｊ○○、甲Ｈ○、甲Ｆ○、乙Ｏ○、乙Ｍ○○、
    甲ｚ○、癸○○、丑○○○、甲Ｖ○、甲Ｙ○、Ｕ○○、甲子○○、甲玄○、甲
    丁○、甲亥○、甲ｙ○、甲ｋ○、甲ｔ○○、丁○○、ｘ○○、乙黃○、乙玄○○、乙Ａ○、乙Ｐ○、甲ｂ○、甲ｕ○、乙○○、甲Ｍ○、甲Ｃ○、ｋ○○、己○○、ｉ○○、乙天○、乙Ｑ○、乙戊○、Ｃ○○、宙○○、辰○○、戊○○、
    未○○、甲Ｓ○、ｍ○○、ｌ○○、酉○○、戌○○、甲壬○○、ｈ○○、甲未
    ○、甲庚○○、Ｙ○○、ａ○○、乙亥○、乙寅○、Ｓ○○、Ｚ○○（六十三年
    七月五日生）、甲Ｎ○、乙卯○、甲Ｒ○、Ｆ○○、甲辛○、莊元、甲午○、
    Ａ○○、辛○○、巳○○、甲Ｗ○、甲ｖ○○、地○○、Ｄ○○、甲Ｕ○、寅○○、乙Ｅ○、甲Ｔ○、Ｈ○○、甲Ｂ○○、甲申○、甲癸○、甲○○、乙乙○、
    甲Ｘ○、乙酉○、黃○○、乙癸○、ｆ○○、乙子○、申○○、甲ｌ○、甲ｍ○
    、Ｖ○○、甲宇○、ｑ○○、ｐ○○、甲酉○、甲己○○、甲ｐ○、乙Ｇ○、甲
    Ｏ○、甲ｑ○、Ｇ○○、乙Ｌ○、乙Ｎ○○、Ｅ○○、乙Ｊ○、乙Ｄ○、乙Ｃ○
    、午○○、乙未○、乙丑○、乙Ｋ、甲ｄ○、甲ｅ○、甲Ｇ○、甲Ｅ○○、乙申
    ○等人，未曾受有期徒刑以上刑之宣告或前受有期徒刑以上刑之宣告，執行完畢
    後五年以內未曾受有期徒刑以上刑之宣告，有本院被告全國前案紀錄表即台灣桃
    園地方法院檢察署刑案資料查註紀錄表各一百八十九件在卷可憑，其等一時失慮
    ，致誤觸法網，犯罪動機亦僅在協助當選，並非惡性重大犯罪，且本件為小區域
    選舉，再其等經多次偵查、審判程序教訓後，應知警惕，而無再犯之虞，因認對
    其等所處之刑均以暫不執行為適當，爰依其等犯罪之情節，併予宣告被告乙辛○
    緩刑四年，被告ｕ○○、ｓ○○、ｇ○○、甲黃○、Ｉ○○、甲Ａ○、甲Ｌ○、
    甲寅○○、乙宙○、乙壬○均緩刑三年，被告甲Ｚ○、甲Ｋ○、乙Ｂ○、Ｎ○○
    、天○○、ｒ○○、甲天○○、ｚ○○、乙Ｈ○、乙Ｉ○、ｎ○○、ｏ○○、卯
    ○○、ｙ○○、乙庚○、甲戌○、乙地○、甲ｏ○○、甲戊○○、ｂ○○、丙○○、甲ｆ○、乙巳○、甲ｉ○、甲ｎ○、甲ｃ○、Ｋ○○、ｔ○○、Ｘ○○、甲
    地○、甲丙○○、ｅ○、Ｒ○○、乙戌○、Ｑ○○、甲宙○、Ｂ○○、Ｌ○○○
    、甲ｊ○、甲ｒ○○、甲ｘ○、乙甲○○、乙己○、Ｐ○○、乙Ｓ○、壬○○、
    甲辰○、甲ｓ○、Ｗ○○、甲丑○○、甲卯○○、乙丙○、ｃ○○、甲甲○○、
    Ｏ○○、Ｍ○○、玄○○○、宇○○、ｄ○○、乙Ｒ○、乙丁○、甲Ｊ○、亥○○、甲ａ○、Ｔ○○、乙Ｆ○、乙宇○、甲ｈ○、乙午○、乙辰○、子○○、庚○○、Ｊ○○、甲Ｈ○、甲Ｆ○、乙Ｏ○、乙Ｍ○○、癸○○、丑○○○、甲Ｖ
    ○、甲Ｙ○、Ｕ○○、甲子○○、甲玄○、甲丁○、甲亥○、甲ｙ○、甲ｋ○、
    甲ｔ○○、丁○○、ｘ○○、乙黃○、乙玄○○、乙Ａ○、乙Ｐ○、甲ｂ○、甲
    ｕ○、乙○○、甲Ｍ○、甲Ｃ○、ｋ○○、己○○、ｉ○○、劉孟奇、乙Ｑ○、
    乙戊○、Ｃ○○、宙○○、辰○○、戊○○、未○○、甲Ｓ○、ｍ○○、ｌ○○
    、酉○○、戌○○、甲壬○○、ｈ○○、甲未○、甲庚○○、Ｙ○○、ａ○○、
    乙亥○、乙寅○、Ｓ○○、Ｚ○○（六十三年七月五日生）、甲Ｎ○、乙卯○、
    甲Ｒ○、Ｆ○○、甲辛○、甲Ｑ○、甲午○、Ａ○○、辛○○、巳○○、甲Ｗ○
    、甲ｖ○○、地○○、Ｄ○○、甲Ｕ○、寅○○、乙Ｅ○、甲Ｔ○、甲Ｂ○○、
    甲申○、甲癸○、甲○○、乙乙○、甲Ｘ○、乙酉○、黃○○、乙癸○、ｆ○○
    、乙子○、申○○、甲ｌ○、甲ｍ○、Ｖ○○、甲宇○、ｑ○○、ｐ○○、甲酉
    ○、甲己○○、甲ｐ○、乙Ｇ○、甲Ｏ○、甲ｑ○、Ｇ○○、乙Ｌ○、乙Ｎ○○
    、Ｅ○○、乙Ｊ○、乙Ｄ○、乙Ｃ○、午○○、乙未○、乙丑○、乙Ｋ、甲ｄ○
    、甲ｅ○、甲Ｇ○、甲Ｅ○○、乙申○均緩刑二年。扣案之臺灣桃園地方法院檢
    察署檢察官率同桃園縣警察局大園分局員警，分別於八十七年六月十六日、同年
    月十七日在桃園縣觀音鄉保生村八鄰對面厝四九之五Ｚ○○住處、觀音鄉白玉村
    六五號Ｚ○○所經營晶禾公司處，查獲之記載競選計畫簿冊一本、遷籍所用剩存
    之乙庚○、乙宇○、寅○○身分證影本及ｍ○○、乙Ｎ○○、ｒ○○、ｕ○○、
    徐蘭增、甲寅○○、甲ｂ○、乙Ｈ○、甲酉○、乙地○等人印章，分別係被告Ｚ
    ○○及被告乙庚○、乙宇○、寅○○、ｍ○○、乙Ｎ○○、ｒ○○、ｕ○○、甲
    Ａ○、甲寅○○、甲ｂ○、乙Ｈ○、甲酉○、乙地○等人所有供犯罪所用之物，
    依刑法第三十八條第一項第二款規定，宣告沒收之；另扣案之空白戶籍登記申辦
    委託書三十二張與投票通知單四張、觀音鄉戶政事務所通知虛報遷入人口遷籍公
    函四十七件，既非違禁物，又非供犯罪所用或供犯罪預備之物或因犯罪所得之物
    ，本院自無從宣告沒收，併予敘明。
Ｂ、駁回上訴部分｛即被告Ｚ○○（四十七年四月八日生）有罪部分｝：
  一、訊據上訴人即被告Ｚ○○坦承前揭犯罪事實，核與共同被告乙辛○、ｕ○○、
      ｓ○○、ｇ○○、甲黃○等人於偵審中供述相符，而甲Ｚ○等人亦自承從未實
      際居住保生村戶籍住址，並有戶籍記事、選舉人名冊等可稽，被告Ｚ○○犯行
      足以認定。
  二、核被告Ｚ○○所為係犯刑法第二百十四條之使公務員登載不實罪與刑法第一百
      四十六條第一項之妨害投票罪，所犯二罪間有方法結果之牽連關係，應從一重
      之妨害投票罪處斷，公訴意旨雖未及被告所犯刑法第二百十四條之使公務員
      登載不實罪，唯此部分與起訴之妨害投票罪有牽連關係係裁判上一罪，為起訴
      效力所及，本院自得一併審酌，被告Ｚ○○與附表一所載之被告間，有犯意之
      連絡及行為之分擔，為共同正犯。
  三、原審以被告Ｚ○○罪證明確，適用刑法第二十八條、第二百十四條、第一百四
      十六條第一項、第五十五條、第三十八條第一項第二款、公職人員選舉罷免法
      第九十八條第三項、罰金罰鍰提高標準條例第一條前段並審酌被告Ｚ○○犯罪
      目的、手段、影響情節及犯罪後態度等一切情狀量處有期徒刑捌月，褫奪公權
      年，扣案之競選計畫簿冊壹本及乙庚○、乙宇○、寅○○等人之身分證影本
      與ｍ○○、乙Ｎ○○、ｒ○○、ｕ○○、甲Ａ○、甲寅○○、甲ｂ○、乙Ｈ○
      、甲酉○、乙地○等人之印章各壹枚均併予宣告沒收，其認事用法核無不當，
      被告Ｚ○○上訴意旨仍以陳詞置辯而指摘原判決Ｚ○○部分不當，為無理由，
      應予駁回。
乙、公訴不受理部分：
    按案件有被告死亡之情形者，應諭知不受理之判決，刑事訴訟法第三百零三條第
    五款定有明文，本件被告Ｈ○○於民國九十一年一月五日死亡，此有桃園縣觀音
    鄉衛生所開具之死亡證明書影本一紙及戶籍謄本在卷可佐，揆諸首揭條文規定，
    自應就被告Ｈ○○部分諭知不受理之判決。
丙、無罪部分（駁回上訴部分）：
  壹、被告Ｚ○○被訴行使偽造私文書部分
    一、公訴意旨另以：被告Ｚ○○為被告甲Ｚ○等人辦理前開戶籍遷入登記時，為
        求迅速便利，基於接續之犯意，未事先告知提供房屋之人即被告ｇ○○、ｕ
        ○○、甲寅○○、乙宙○、甲黃○或取得其等同意，擅自刻用其等印章，親
        自或委請不知情之妻乙辛○，在遷籍委託書上，偽簽其等姓名、印章，載明
        以其等為戶籍遷入登記申請之受託人（時間、委託人均詳如附表），持向觀
        音鄉戶政事務所辦理遷籍登記；又被告Ｚ○○承上述之接續犯意，於八十七
        年二月間，在前揭其經營之晶禾公司，以經辦公司業務為由，向員工即被告
乙Ａ○取得印章、身分證，未經被告乙Ａ○同意，擅自在遷籍委託書上，偽
        簽其姓名、印章，載明以被告乙宙○為被告乙Ａ○戶籍遷入登記申請之受託
        人，持向觀音鄉戶政事務所辦理遷籍登記，足生損害於被告ｇ○○、ｕ○○
        、甲寅○○、乙宙○、甲黃○、乙Ａ○等人及觀音鄉戶政事務所戶籍遷入管
        理之正確性，因認被告Ｚ○○此部分涉犯刑法第二百十六條、第二百十條行
        使偽造私文書罪嫌。
    二、按犯罪事實應依證據認定之，無證據不得推定其犯罪事實；不能證明被告犯
        罪者，應諭知無罪之判決，刑事訴訟法第一百五十四條、第三百零一條第一
        項分別定有明文。又按事實之認定，應憑證據，如不能發現相當證據，或證
        據不足以證明，自不能以推測或擬制之方法，以為裁判基礎；認定不利於被
        告之事實，該依積極證據，苟積極證據不足為不利於被告事實之認定時，即
        應為有利於被告之認定，更不必有何有利之證據，最高法院亦著有四十年台
        上字第八六號、三十年上字第八一六號判例足資參照。
    三、訊據被告Ｚ○○堅詞否認有何此部分行使偽造私文書犯行，辯稱：「伊事前
        均經ｇ○○、ｕ○○、甲寅○○、乙宙○、甲黃○、乙Ａ○等人之同意，簽
        署其等姓名，並分持其等所交付或授權其代刻之印章蓋用其等印章，以辦理
        遷籍登記，洵無行使偽造私文書犯行」等語。查：
    （一）經原審質之同案被告ｇ○○、ｕ○○、甲寅○○、乙宙○、甲黃○等人，
          均供稱Ｚ○○事先均曾告知為參選村長須遷戶口，其等同意提供房屋及所
          需證件供Ｚ○○辦理，證件亦交予Ｚ○○全權處理，其中ｕ○○、甲Ａ○
          亦同意Ｚ○○代刻印章，其餘均交付私章予Ｚ○○蓋用等語，核與被告徐
          永興供述情節相符，衡諸同案被告ｇ○○、ｕ○○、甲寅○○、乙宙○、
          甲黃○等人為支持被告Ｚ○○參選，既同意提供房屋及所須證件由被告徐
          永興為其他被告甲Ｚ○（業據本院判決有罪如主文）等人辦理遷籍手續，
          屬概括授權被告Ｚ○○辦理遷籍手續，被告為辦理遷籍手續而簽署同案被
          告ｇ○○、ｕ○○、甲寅○○、乙宙○、甲黃○等人之姓名及刻用其等之
          印章，應在同案被告ｇ○○、ｕ○○、甲寅○○、乙宙○、甲黃○之授權
          範圍內。
    （二）另被告乙Ａ○雖於原審供稱：「其以為交給工廠身分證、戶口名簿等係為
          升職所須證件，事後未升職才知被告Ｚ○○未經其同意，擅自將其戶籍遷
          入保生村」云云，然經同案被告乙丁○（業據本院判決有罪如主文）供稱
          ：「其確曾告知乙Ａ○老闆Ｚ○○要選村長，要他把身分證、證件交給其
          轉交Ｚ○○辦理」等語，另同案被告乙Ｂ○（業據本院判決有罪如主文）
          供稱：「乙Ａ○說如果要幫老闆，應該把戶口遷過去（保生村）」等語，
          同案被告甲Ｐ○（業據本院判決有罪如主文）供稱：「其與乙Ａ○同一哨
          所，乙Ａ○應知交證件是為遷戶口，幫老闆選村長用」等語，同案被告張
          清祥（業據本院判決有罪如主文）、甲ｙ○（業據本院判決有罪如主文）
          均供稱：「交證件給公司事先均說明用途是為了選舉」等語，參諸一般公
          司升遷並不須任何證件，而被告乙Ａ○之組長乙丁○、同組同事乙Ｂ○、
          甲Ｐ○、甲Ｊ○、甲ｙ○等人均供稱被告Ｚ○○事前均徵得晶禾公司員工
          同意始代其等將戶籍遷至保生村，所述情節經核與被告Ｚ○○前開所辯相
          符，觀之晶禾公司員工有百餘人，被告Ｚ○○僅將其中十餘人之戶籍遷至
          保生村，並未強迫全體員工將戶籍遷至保生村助其競選、何須欺騙被告鄧
          仁泰一人？故被告乙Ａ○供述情節，要與常理不合，不足採信，被告徐永
          興應係經被告乙Ａ○之同意，始將其戶籍遷至桃園縣觀音鄉保生村對面厝
          四九之八號同案被告乙宙○住處內。
        綜上所述，被告Ｚ○○前開所辯其事前均經同案被告ｇ○○、ｕ○○、甲寅
        ○○、乙宙○、甲黃○、乙Ａ○等人之同意，簽署其等姓名，並分持其等所
        交付或授權其代刻之印章蓋用其等印章，以辦理遷籍登記等情，尚非虛妄，
        應堪採信，揆諸上揭說明，既無積極證據足資證明被告Ｚ○○有何公訴人所
        指行使偽造文書犯行，其此部分犯罪自屬不能證明，原審就此部分為無罪之
        諭知，核無不當，公訴人上訴仍執前詞指摘原判決此部分不當，為無理由，
        應予駁回。
  貳、被告乙壬○被訴行使偽造私文書部分
    一、公訴意旨另以：被告乙壬○為支持被告Ｚ○○競選保生村村長，於八十七年
        二月間，以辦理旅遊手續為由，向其妻即被告甲Ｒ○（業據本院判決有罪如
        主文）取得身分證、印章，轉交予被告Ｚ○○，未經被告甲Ｒ○同意，由不
        知情之被告Ｚ○○在遷籍委託書上，偽簽被告甲Ｒ○姓名、印章，載明以被
        告乙宙○為被告甲Ｒ○戶籍遷入登記申請之受託人，持向觀音鄉戶政事務所
        辦理遷籍登記，足生損害於被告甲Ｒ○及觀音鄉戶政事務所戶籍遷入管理之
        正確性，因認被告乙壬○涉犯刑法第二百十六條、第二百十條行使偽造私文
        書罪嫌。
    二、按犯罪事實應依證據認定之，無證據不得推定其犯罪事實；不能證明被告犯
        罪者，應諭知無罪之判決，刑事訴訟法第一百五十四條、第三百零一條第一
        項分別定有明文。又按事實之認定，應憑證據，如不能發現相當證據，或證
        據不足以證明，自不能以推測或擬制之方法，以為裁判基礎；認定不利於被
        告之事實，該依積極證據，苟積極證據不足為不利於被告事實之認定時，即
        應為有利於被告之認定，更不必有何有利之證據，最高法院亦著有四十年台
        上字第八六號、三十年上字第八一六號判例足資參照。
    三、訊據被告乙壬○堅詞否認有何行使偽造私文書犯行，辯稱：「伊妻子甲Ｒ○
        的身分證、印章等證件，係由甲Ｒ○交給Ｚ○○妻子乙辛○，再由乙辛○轉
        交Ｚ○○辦理，伊確與甲Ｒ○商議後，經甲Ｒ○同意，由甲Ｒ○遷籍以支持
        Ｚ○○，洵無行使偽造私文書犯行」等語。查：同案被告即被告乙壬○之妻
        甲Ｒ○供稱：「因小孩念書的關係，其與其夫乙壬○商量後，認為由其一人
        遷入保生村支持Ｚ○○競選村長即可，辦理遷籍所須證件是其自己交給乙辛○，再由乙辛○轉交Ｚ○○」等語，同案被告乙辛○亦供述：「甲Ｒ○的證
        件確係甲Ｒ○本人交付，其再轉交給Ｚ○○」等語，經核均與被告乙壬○供
        述情節相符，衡諸身分證、印章等並非辦理旅遊所須證件，被告乙壬○與被
        告甲Ｒ○係夫妻至親，且鄉下地方多重人情，實無必要以欺瞞方法達到支持
        親友Ｚ○○競選保生村村長之目的，是被告乙壬○所辯上情，應堪採信，其
        於偵查中所述於八十六年二月間，以辦理旅遊手續為由，向其妻即被告甲Ｒ
        ○取得身分證、印章，轉交予被告Ｚ○○，未經被告甲Ｒ○同意，由不知情
        之被告Ｚ○○在遷籍委託書上，偽簽被告甲Ｒ○姓名、印章，載明以被告乙
        宙○為被告甲Ｒ○戶籍遷入登記申請之受託人，持向觀音鄉戶政事務所辦理
        遷籍登記云云，不足採為論罪之依據，此外，復查無其他積極證據足資證明
        被告乙壬○有何公訴人所指行使偽造文書犯行，其犯罪自屬不能證明，原審
        就被告乙壬○此部分為無罪諭知，核無不合，公訴人仍執前詞指摘原判決此
        部分不當，為無理由，應予駁回。
丁、被告甲Ｋ○、Ｎ○○、天○○、ｒ○○、甲天○○、乙巳○、甲Ｄ○、甲ｃ○、
    Ｋ○○、Ｌ○○○、Ｐ○○、乙Ｓ○、Ｍ○○、玄○○○、Ｕ○○、甲玄○、甲
    ｋ○、甲ｔ○○、丁○○、甲ｗ○、甲ｕ○、Ｓ○○、Ｚ○○（六十三年七月五
    日生）、甲辛○、甲○○、甲宇○、ｑ○○、ｐ○○、甲己○○、甲ｐ○、甲乙○等人經合法傳喚，無正當理由未到庭，爰不待其陳述逕行判決。
據上論斷，應依刑事訴訟法第三百六十八條、第三百六十九條第一項前段、第三百六
十四條、第二百九十九條第一項前段、第三百零三條第五款、第三百七十一條，公職
人員選舉罷免法第九十八條第三項，刑法第二十八條、第一百四十六條第一項、第二
百十四條、第五十五條、第二十六條、第四十七條、第三十七條第二項、第三十八條
第一項第二款、第七十四條第一款、第二款，罰金罰鍰提高標準條例第一條、第二條
，判決如主文。
本案經檢察官劉斐玲到庭執行職務。
中    華    民    國    九十一    年       五       月      二十一  日
                              臺灣高等法院刑事第十五庭
                                  審判長法  官  蔡  光  治
                                        法  官  雷  元  結
                                        法  官  蘇  素  娥
右正本證明與原本無異。
如不服本判決應於收受送達後十日內向本院提出上訴書狀，其未敘述上訴之理由者並
得於提起上訴後十日內向本院補提理由書（均須按他造當事人之人數附繕本）。
                                        書記官  王  才  生
中    華    民    國    九十一    年      六        月        七        日
附錄：本案論罪科刑法條全文
刑法第一百四十六條
以詐術或其他非法之方法，使投票發生不正確之結果或變造投票之結果者，處五年以
下有期徒刑。
前項之未遂犯罰之。
刑法第二百十四條
明知為不實之事項，而使公務員登載於職務上所掌之公文書，足以生損害於公眾或他
人者，處三年以下有期徒刑、拘役或五百元以下罰金。
公職人員選舉罷免法第九十八條第三項
犯本章之罪或刑法分則第六章之妨害投票罪，宣告有期徒刑以上之刑者，並宣告褫奪
公權。
